臺灣高等法院臺中分院刑事判決　　　　100年度上訴字第846號
上　訴　人　臺灣南投地方法院檢察署檢察官
上　訴　人
即　被　告　魏嘉育
選任辯護人　謝英吉律師
上　訴　人
即　被　告　羅信宏
選任辯護人　詹漢山律師
上列上訴人因被告殺人未遂等案件，不服臺灣南投地方法院99年
度訴字第316號中華民國100年3月15日第一審判決（起訴案號：
臺灣南投地方法院檢察署99年度偵字第1781、1958號，及移送併
辦案號：99年度偵字第2386號、100年度偵字第1308號），提起
上訴，本院判決如下：
    主  文
原判決關於羅信宏部分撤銷。
羅信宏共同未經許可，持有可發射子彈具有殺傷力之改造手槍，
處有期徒刑參年貳月，併科罰金新臺幣陸萬元，罰金如易服勞役
，以新臺幣壹仟元折算壹日。
其他上訴（即魏嘉育部分）駁回。
    事  實
一、魏嘉育明知具有殺傷力之制式手槍、可發射子彈具殺傷力之
    改造手槍及具殺傷力之子彈分屬槍砲彈藥刀械管制條例第4
    條第1項第1款、第2款所列之管制槍、彈，非經中央主管機
    關許可，不得寄藏、持有之，竟基於寄藏具有殺傷力之制式
    手槍、可發射子彈具殺傷力之改造手槍及具殺傷力之子彈之
    犯意，於民國95年年8月間某日，在其友人羅信宏之舅舅黃
    秋吉（已死亡）位於南投縣（以下均不引縣）埔里鎮租屋處
    ，受黃秋吉所託，代為保管附表一編號1所示制式半自動手
    槍1枝、附表一編號3所示改造手槍1枝、附表一編號2(1)(2)(3)
    、4(1)所示子彈9顆、及不具殺傷力之附表一編號2(4)、4(2)(3)
    所示之子彈8顆，並於同日將如該批槍、彈攜至其位於南投
    縣埔里鎮○○街34號住處藏放而寄藏之。
二、迨於98年10月24日晚間，魏嘉育與羅信宏在南投縣埔里鎮○
    ○路868號旁空地夜市（下稱系爭空地）偶遇積欠羅信宏債
    務之真實姓名年籍不詳綽號「阿豪」之成年男子，經綽號「
    阿豪」之友人林萬雄（原名林俊傑，已於99年3月30日改名
    ）居中協調未果，雙方因而起口角，不歡而散。翌日（25日
    ）23時23分13秒，羅信宏以其持用之0000000000號行動電話
    門號與林萬雄所持用之0000000000號行動電話相互聯絡，2
    人約定在系爭空地會面談判，羅信宏約畢，恐若隻身前往，
    林萬雄將對其不利，遂央請魏嘉育及友人陳文進陪同前往，
    魏嘉育亦認林萬雄恐對其不利，即於陳文進及羅信宏尚未開
    車前來接載赴約前，在其上開住處分別將附表一編號2、4所
    示之子彈分別裝填置入附表一編號1、3所示之制式半自動手
    槍及改造手槍彈匣內，放入黑色手提包，之後隨身攜帶欲防
    身，並以備不時之需，隨後由不知情之陳文進駕駛羅信宏母
    親所有之車牌號碼W8-0326號（起訴書誤載為7615-WA號，應
    予更正）自用小客車搭載魏嘉育及羅信宏前往赴約，其等於
    同日23時23分13秒後未久抵達系爭空地，陳文進坐於車上未
    下車，魏嘉育及羅信宏2人下車，魏嘉育遂自黑色手提包內
    取出附表一編號3所示之改造手槍（內裝有附表一編號4所示
    之子彈）交付羅信宏，羅信宏客觀上可見魏嘉育所交付之附
    表一編號3所示改造手槍外觀係鐵製、銀灰色，與真槍無異
    ，又該槍枝雖欠缺抓子鉤，惟已具備滑套、槍機、槍管、槍
    身、彈匣等主要零件，其大部結構完整，槍管完全暢通，應
    係真槍，而羅信宏既於主觀上認林萬雄具有黑道背景，極有
    可能攜帶槍械或率眾赴約談判，其生命、身體恐遭受威脅，
    欲利用附表一編號3、4(1)所示之改造手槍及非制式子彈威嚇
    對方，明知附表一編號3所示改造手槍、附表一編號4(1)所示
    之非制式子彈係均具殺傷力，分屬槍砲彈藥刀械管制條例第
    4條第1項第1款、第2款所列之管制槍、彈，非經中央主管機
    關許可，不得持有之，竟仍與魏嘉育共同基於持有可發射子
    彈具殺傷力之改造手槍及具殺傷力之子彈之犯意，收受魏嘉
    育所交付之附表一編號3所示改造手槍1枝、附表一編號4(1)
    所示之非制式子彈1顆而持有之。林萬雄約定談判後，為仗
    聲勢，復聯絡王健智等約10餘名友人於同日一同赴約，林萬
    雄等人於魏嘉育等3人抵達上開系爭空地後約5分鐘抵達該空
    地，林萬雄抵達現場，隨即手指向魏嘉育及羅信宏，並辱罵
    三字經「幹！很衝！」等語，並嗆稱「現在要怎麼樣？」等
    語，魏嘉育明知制式半自動手槍結構完整、機械性能良好、
    準確度高，具有強大殺傷力，可預見若持半自動制式手槍、
    子彈近距離朝人群方向，對不特定人射擊，可能擊中人體要
    害，造成死亡之結果，竟因見林萬雄人多勢眾，恐威脅其生
    命、身體，即基於殺人之不確定故意，自上揭黑色手提包內
    取出附表一編號1、2所示之制式半自動手槍及子彈，持之朝
    距離僅約194公分至4、5公尺遠之林萬雄等人聚集方向射擊4
    發，林萬雄見狀連忙閃躲，左手臂及左腿仍各遭擊中一發而
    受傷，經友人緊急送往財團法人埔里基督教醫院（下稱埔里
    基督教醫院）急診，經診斷為左手臂及左腿槍傷，隨即施行
    清創手術。魏嘉育開槍射擊林萬雄等人時，羅信宏慌亂間將
    所持有之附表一編號3、4所示之改造手槍及非制式子彈丟棄
    ，魏嘉育隨後將之放入上開黑色手提包內，並藏放系爭空地
    旁貨櫃屋底下，魏嘉育等3人隨即逃離現場。同年月26日12
    時30分許，民眾畢秀蘭在上開貨櫃屋底下拾獲附表一編號3
    、4所示改造手槍及非制式子彈，送交警方扣案。另魏嘉育
    於99年3月30日，攜帶附表一編號1、2(1)(2)所示制式半自動
    手槍及子彈至友人許銪宸（所涉違反槍砲彈藥刀械管制條例
    部分，另由臺灣臺中地方法院檢察署偵辦中）位於臺中市○
    ○路109號12樓之1住處藏匿，並將該制式半自動手槍及子彈
    藏放在該處電腦桌抽屜內，嗣於同年3月30日19時42分許，
    為警在許銪宸上開住處查獲，並扣得如附表一編號1所示制
    式半自動手槍1枝、附表一編號2(1)(2)所示制式子彈6顆；繼
    於同年4月27日16時20分許，在臺中市○○路與公園路口處
    拘提魏嘉育，經警循線查獲而知悉上情。
三、案經臺灣南投地方法院檢察署檢察官指揮內政部警政署刑事
    警察局偵辦後自動檢舉、南投縣政府警察局埔里分局報告臺
    灣南投地方法院檢察署檢察官偵查起訴及臺中市政府警察局
    報告臺灣臺中地方法院檢察呈請臺灣高等法院臺中分院檢察
    署令轉臺灣南投地方法院檢察署檢察官偵查移送併辦。
    理  由
壹、證據能力部分：
一、按被告以外之人於審判外之言詞或書面陳述，除法律有規定
    者外，不得作為證據，刑事訴訟法第159條第1項定有明文。
    又按鑑定之經過及其結果，應命鑑定人以言詞或書面報告。
    法院或檢察官得囑託醫院、學校或其他相當之機關、團體為
    鑑定，或審查他人之鑑定，並準用第203條至第206條之1之
    規定；其須以言詞報告或說明時，得命實施鑑定或審查之人
    為之，刑事訴訟法第206條第1項、第208條第1項分別定有明
    文。再按現行刑事訴訟法關於「鑑定」之規定，除選任自然
    人充當鑑定人外，另設有囑託機關鑑定制度。依同法第198
    條、第208條之規定，不論鑑定人或鑑定機關、團體，固均
    應由法院、審判長、受命法官或檢察官視具體個案之需要而
    為選任、囑託，並依第206條之規定，提出言詞或書面報告
    ，始符合同法第159條第1項所定得作為證據之「法律有規定
    」之情形，否則所為之鑑定，仍屬傳聞證據。然於司法警察
    機關調查中之案件，為因應實務上，或因量大、或有急迫之
    現實需求，併例行性當然有鑑定之必要者，例如毒品之種類
    與成分、尿液之毒品反應，或者槍彈有無殺傷力等鑑定，基
    於檢察一體原則，得由該管檢察長對於轄區內之案件，以事
    前概括選任鑑定人或囑託鑑定機關、團體之方式，俾便轄區
    內之司法警察官、司法警察對於調查中之此類案件，得即時
    送請先前已選任之鑑定人或囑託之鑑定機關、團體實施鑑定
    ，以求時效（法務部92年9月1日法檢字第0920035083號函參
    照，刊載於法務部公報第312期）。而臺灣高等法院檢察署
    檢察長概括選任法務部調查局、內政部警政署刑事警察局（
    下稱為刑事警察局）為「槍彈有無殺傷力之鑑定」鑑定機關
    （臺灣高等法院檢察署92年10月15日檢文允字第0921001322
    號函參照），此為審判職務所知悉之事實。此由司法警察官
    、司法警察依檢察官所概括選任之鑑定人或囑託鑑定機關、
    團體所為之鑑定結果，與檢察官選任或囑託為鑑定者，性質
    上並無差異，同具有證據能力。是卷附之刑事警察局所出具
    之98年11月24日刑鑑字第0900000000號鑑驗書、99年4月14
    日刑鑑字第0990000000號鑑定書（見偵字第1781號偵查卷第
    43、44頁、第55、56頁），均係屬檢察機關概括授權司法警
    察（官）送請鑑定機關實施鑑定，本院並審酌該鑑定機關基
    於其專業職能及經驗所為之鑑驗，做成書面紀錄，其信憑信
    已具相當之擔保，且鑑定過程亦核無何違法或不當之情事，
    準此，該書面鑑定報告應屬刑事訴訟法第208條準用第206條
    第1項所稱之書面報告，依刑事訴訟法第159條第1項之立法
    理由，為該條項所指例外之規定，均應有證據能力。
二、又卷附查獲現場及扣案槍、彈等照片，為攝錄實物形貌而形
    成之圖像，乃係以科學、機械之方式，對於當時狀況所為忠
    實且正確之記錄，並非人類意思表達之言詞或書面陳述，不
    含供述要素，且係為保全拍攝當時該物品或現象所呈現之情
    景，於證據方法而言，具有與該物品或現象相同之效用，乃
    屬物證之一種，性質上應屬於非供述證據，無傳聞法則之適
    用，當不在刑事訴訟法第159條第1項規定「被告以外之人於
    審判外之言詞或書面陳述」之範圍內，自無傳聞法則之適用
    （最高法院97年度台上字第3854號、98年度台上第2635號判
    決意旨參照），又上開證據均非實施刑事訴訟程序之公務員
    因違背法定程序而取得，亦無證據可認上開照片有經偽造、
    變造之情形，且與本案待證事實具有自然之關連性，自均有
    證據能力。
三、次按被告以外之人於審判外之言詞或書面陳述，除法律有規
    定者外，不得作為證據，為刑事訴訟法第159條第1項所明定
    。查本件被害人林萬雄、證人王健智於警詢之陳述（見偵字
    第1781號偵查卷第17至22頁），屬被告以外之人於審判外所
    為之言詞陳述，均為傳聞證據，被告魏嘉育、羅信宏及其等
    選任辯護人均爭執該等證據之證據能力（見本院卷第117、
    118頁背面頁），又核無法定傳聞法則例外情形，依刑事訴
    訟法第159條第1項規定，認均無證據能力。
四、又按被告以外之人於偵查中向檢察官所為之陳述，除顯有不
    可信之情況者外，得為證據，刑事訴訟法第159條之1第2項
    定有明文。蓋現行法之檢察官仍有訊問被告、證人及鑑定人
    之權限，其應踐行之程序又多有保障被告或被害人之規定，
    證人、鑑定人於偵查中亦均須具結，就刑事訴訟而言，其司
    法屬性甚高；而檢察官於偵查程序取得之供述證據，其過程
    復尚能遵守法令之規定，是其訊問時之外部情況，積極上具
    有某程度之可信性，除消極上顯有不可信之情況者外，均得
    為證據（最高法院98年度台上字第2904號判決參照）。查本
    件證人即共同被告魏嘉育於偵查中就有關共同被告羅信宏犯
    罪事實部分、被害人林萬雄於偵查中向檢察官所為之陳述，
    雖均係被告以外之人於審判外之陳述，為傳聞證據，然其等
    於偵查中既均係以證人身分陳述，且經檢察官告以具結義務
    及偽證處罰後命之朗讀結文具結，因該等證人係於負擔偽證
    罪處罰之心理下證述，並以具結擔保其供述真實性，有訊問
    筆錄及證人結文存卷可參（見偵字第1781號偵查卷第69、70
    、72、78、79、81頁），被告2人及其等選任辯護人均未提
    及檢察官在訊問時有何不法取供之情形，亦未釋明上開證人
    之證述有何顯不可信之情況，且就該等證據之證據能力表示
    無意見，同意作為本案證據（見原審卷(一)第148頁），復查
    無違法取證之瑕疵，本院審酌上揭證人於陳述時之外在環境
    及情況，並無顯有不可信之情況，從而，其等此部分之證述
    ，均有證據能力。
五、再按被告以外之人於審判外之言詞或書面陳述，除法律有規
    定者外，不得作為證據。被告以外之人於審判外向法官所為
    之陳述，得為證據。被告以外之人於偵查中向檢察官所為之
    陳述，除顯有不可信之情況者外，得為證據，刑事訴訟法第
    159條第1項、第159條之1第1項、第2項分別定有明文；次按
    刑事訴訟法第158條之3規定：「證人、鑑定人依法應具結而
    未具結者，其證言或鑑定意見，不得作為證據」，所謂「依
    法應具結而未具結者」，係指檢察官或法官依刑事訴訟法第
    175條之規定，以證人身分傳喚被告以外之人（證人、告發
    人、告訴人、被害人、共犯或共同被告）到庭作證，或雖非
    以證人身分傳喚到庭，而於訊問調查過程中，轉換為證人身
    分為調查時，此時其等供述之身分為證人，則檢察官、法官
    自應依同法第186條關於具結之規定，命證人供前或供後具
    結，其陳述始符合第158條之3之規定，而有證據能力。若檢
    察官或法官非以證人身分傳喚而以告發人、告訴人、被害人
    或共犯、共同被告身分傳喚到庭為訊問時（例如刑事訴訟法
    第71條、第219條之6第2項、第236條之1第1項、第248條之1
    、第271條第2項、第271條之1第1項），其身分既非證人，
    即與「依法應具結」之要件不合，縱未命其具結，純屬檢察
    官或法官調查證據職權之適法行使，當無違法可言。而前揭
    不論係本案或他案在檢察官面前作成未經具結之陳述筆錄，
    係屬被告以外之人於偵查中向檢察官所為之陳述，本質上屬
    於傳聞證據，基於保障被告在憲法上之基本訴訟權，除該被
    告以外之人死亡、身心障礙致記憶喪失或無法陳述、滯留國
    外或所在不明而無法傳喚或傳喚不到、或到庭後拒絕陳述等
    情形外，如已經傳喚到庭具結而為陳述，並經被告之反對詰
    問，或被告已放棄其反對詰問權，前揭非以證人身分而在檢
    察官面前未經具結之陳述筆錄，除顯有不可信之情況者外，
    得為證據；又前揭非以證人之身分在審判中之陳述筆錄，如
    該被告以外之人已經法院以證人身分傳喚到庭並經具結作證
    ，且由被告為反對詰問，該未經具結之陳述筆錄因屬審判上
    之陳述，自有證據能力；如係在另案法官面前作成之陳述筆
    錄，本質上亦屬傳聞證據，自得依同法第159條之1第1項之
    規定，認有證據能力。不能因陳述人未經具結，即一律依同
    法第158條之3之規定，排除其證據能力（最高法院99年度台
    上字第2296號、98年度台上字第1710號、97年度台上字2175
    號判決意旨參照）。查本件被告魏嘉育於99年5月28日、6月
    28日，被告羅信宏於99年6月28日在原審訊問時之陳述（見
    原審卷(一)第11、12頁、第116至119頁），雖均未經具結，然
    其等均係以被告身分在法官面前而為陳述，並無證人依法應
    具結之問題；且證人魏嘉育於原審審理時，已以證人身分到
    庭經交互詰問（見原審卷(二)第95至100頁），另被告魏嘉育
    及其選任辯護人並未聲請交互詰問被告羅信宏，是已放棄其
    反對詰問權，揆諸前揭說明，被告2人之訴訟基本權既已獲
    得保障，本院審酌被告2人於陳述時之外在環境及情況，並
    無顯有不可信之情況，從而，其等此部分之證述，依刑事訴
    訟法第159條之1第1項、第2項傳聞法則之例外規定，均應得
    作為本案之證據。
六、復按被告以外之人於審判外之陳述，經當事人於審判程序同
    意作為證據，法院審酌該言詞陳述或書面陳述作成時之情況
    ，認為適當者，亦得為證據。當事人、代理人或辯護人於法
    院調查證據時，知有第159條第1項不得為證據之情形，而未
    於言詞辯論終結前聲明異議，視為有前項之同意，刑事訴訟
    法第159條之5定有明文。核其立法意旨，在於傳聞證據未經
    當事人之反對詰問予以核實，原則上先予排除。惟若當事人
    已放棄反對詰問權，於審判程序中表明同意該等傳聞證據可
    作為證據；或於言詞辯論終結前未聲明異議，基於尊重當事
    人對傳聞證據之處分權，暨證據資料愈豐富，愈有助於真實
    發見之理念，且強化言詞辯論主義，使訴訟程序得以順暢進
    行，上開傳聞證據亦均具有證據能力。查本件其餘採為判決
    基礎之被告以外之人於審判外之言詞或書面陳述，固屬傳聞
    證據，惟迄於言詞辯論終結前，檢察官、被告2人及其等選
    任辯護人均未對其等證據能力聲明異議，主張有刑事訴訟法
    第159條第1項不得為證據之情形，本院復審酌前揭證據之取
    得，無違法取證或其他瑕疵，與本案待證事實間復具有相當
    之關聯性，無證據證明力顯然偏低等不適當之情形，以之為
    本案證據堪認為適當，依刑事訴訟法第159條之5之規定，認
    均有證據能力。
貳、實體方面：
一、上訴人即被告魏嘉育（下稱被告魏嘉育）部分：
    訊據被告魏嘉育固不否認於上揭時、地受案外人黃秋吉委託
    代為保管附表一編號1至4所示制式半自動手槍、制式子彈、
    改造手槍及非制式子彈，將之寄藏於其前開住處，並於前開
    時間攜帶該批槍、彈陪同上訴人即被告羅信宏（下稱被告羅
    信宏）前往系爭空地與被害人林萬雄談判協調被告羅信宏與
    案外人「阿豪」之債務糾紛，未及談判即持附表一編號1、2
    所示制式半自動手槍及子彈射擊被害人林萬雄4發，被害人
    林萬雄左手臂及左腿遭子彈擊中而受傷之事實，惟矢口否認
    有何未經許可寄藏其他可發射子彈具有殺傷力之改造手槍及
    殺人未遂犯行，辯稱：伊與林萬生並無深仇大恨，伊與羅信
    宏、陳文進先到系爭空地，就在夜市等林萬雄到來，後來林
    萬雄他們開3部車抵達，林萬雄他們一下車，包括林萬雄有
    好幾個人都朝我們開槍，至少超過5、6發，當時伊躲在車旁
    ，然後伊一緊張就從伊包包掏出制式手槍並上膛，然後伊不
    小心扣到扳機擊發4發制式子彈，是朝對方的腳下開槍的，
    在現場時不知道打中誰，伊因為害怕，伊開槍的目的是為了
    能讓林萬雄他們散開，我們才能順利離開現場，林萬雄他們
    散開之後，我們就趕快上車也離開現場，伊不是故意的。附
    表一編號3所示之改造手槍全部是拆爛的，那時候人家交給
    伊的時候，槍已經是壞掉了，那時候就是整枝槍的滑套是卡
    住的，槍管也是卡住的，抓鉤已經不見了，當時槍是無法擊
    發的狀態，人家交給伊時伊就知道那支槍是這樣子，人家交
    給伊時是說那支槍已經壞掉是不能用的，根本沒看到抓鉤，
    那支槍是伊到家裡時伊有拿出來看過確實沒有抓鉤，槍是全
    部卡住，板機是無法擊發狀態，有辦法裝子彈，但滑套是卡
    住的無法上膛，那時候伊就有試著要裝子彈，但是不行（擊
    發）的，所以就改造手槍部分伊不知道有殺傷力云云（見原
    審卷(一)第12頁、原審卷(二)第98頁、本院卷第116頁背面）；
    被告魏嘉育之選任辯護人則為被告魏嘉育辯護稱：刑事警察
    局針對改造手槍鑑定使用性能檢視法，不足以證明改造手槍
    的確有殺傷力。另當天係林萬雄先對空鳴槍，被告魏嘉育受
    到驚嚇，為求自保，被告魏嘉育始將槍上膛往林萬雄方向射
    擊，被告魏嘉育並非瞄準林萬雄胸部射擊，被告魏嘉育所持
    的德制制式手槍準確度無庸置疑，以當時雙方人馬相距只有
    從證人發言臺到審判長所坐的距離，如真要致林萬雄於死一
    槍當可斃命，以林萬雄受傷後逃逸的速度，被告魏嘉育應該
    是可以追上去再補幾槍，所以從現場狀況來看，被告魏嘉育
    對於殺人未遂部分應無殺人之故意，應是誤觸扳機誤傷林萬
    雄，可能是傷害或是過失傷害云云。經查：
  (一)未經許可寄藏附表一編號1所示制式半自動手槍一枝及附表
    一編號2(1)(2)(3)子彈8顆部分：
  1.此部分犯罪事實，業據被告魏嘉育於警詢時、偵查中及原審
    、本院審理中坦承不諱（見偵字第1781號偵查卷第15、16頁
    、第68、69頁；中市警刑字第0990032716號警卷第4至7頁；
    原審卷(一)第11、12頁、第116頁、第147頁；原審卷(二)第123
    頁；原審聲羈字第52號卷第7頁；本院卷第116頁背面），經
    核與被告羅信宏、證人許銪宸、吳玉玲、楊允寧於警詢時之
    供（證）述情節大致相符（見偵字第1781號偵查卷第10頁反
    面；上開警卷第28、29頁；原審卷(一)第54至59頁、第71至74
    頁），並有臺中市政府警察局刑事警察大隊指認犯罪嫌疑人
    紀錄表2份（證人許銪宸、吳玉玲指認被告魏嘉育）、臺中
    市政府警察局刑事警察大隊搜索扣押筆錄、扣押物品目錄表
    、扣押物品收據各1份、現場暨扣案物品照片3張（見原審卷
    (一)第61、62頁、第75頁、第77至80頁、第83頁、第85頁）、
    扣案之附表一編號1所示制式半自動手槍1枝及附表一編號2
    (1)(2)所示子彈6顆及自被害人林萬雄體內取出之彈頭1顆、彈
    片1片附卷可稽。
  2.又扣案之附表一編號1所示制式半自動手槍1枝及附表一編號
    2(1)(2)所示子彈6顆經送刑事警察局分別依檢視法、性能檢驗
    法、試射法、電解腐蝕法、比對顯微鏡法鑑定結果，認扣案
    之附表一編號1所示制式半自動手槍1枝（槍枝管制編號：00
    00000000號）認係口徑9㎜制式半自動手槍，為德國SIGSAUE
    R廠P226型，槍號遭磨滅，經以電解腐蝕法重現結果，因槍
    號磨滅過深，無法重現，槍管內具6條右旋來復線，擊發功
    能正常，可供擊發同口徑制式子彈使用，認具殺傷力；扣案
    之附表一編號2(1)(2)所示子彈6顆，其中5顆，認均係口徑9㎜
    制式半子彈，均經試射，可擊發，認均具殺傷力，其中1顆
    係非制式子彈，由金屬彈殼組合直徑8.8㎜金屬彈頭而成，
    經試射，可擊發，認具殺傷力等情，有該局99年4月14日刑
    鑑字第0990000000號槍彈鑑定書1份暨所附鑑定照片10張在
    卷足佐（見偵字第1781號偵查卷第55至58頁），是可認扣案
    之附表一編號1、2(1)(2)所示槍、彈確屬槍砲彈藥刀械管制條
    例第4條第1項第1、2款所定具有殺傷力之手槍及子彈無訛。
  3.另附表一編號2(3)所示之子彈2顆擊發，遺留在被害人林萬雄
    體內之彈頭1顆及彈片1片，經送刑事警察局鑑定依檢視法鑑
    定結果，認彈頭1顆係鉛彈丸，彈片1片係纖維等情，有該局
    99年11月12日刑鑑字第09900147147號鑑定書1份暨所附鑑定
    照片2張在卷可參（見原審卷(一)第290、291頁），是雖已無
    法鑑定是否具殺傷力，惟被告魏嘉育將附表一編號2所示10
    顆子彈裝填於附表一編號1所示制式半自動手槍彈匣內，持
    之射擊被害人林萬雄，共計擊發4顆，附表一編號2(3)所示之
    子彈2顆分別擊中被害人林萬雄左手臂及左腿，致其受傷，
    附表一編號2(4)所示子彈2顆並未擊中任何人等情，迭經被告
    魏嘉育於警詢、偵查中及本原審理時坦承不諱（見偵字第17
    81號偵查卷第13至16頁、第69頁；原審卷(一)第11、12頁、第
    116頁、第147頁；原審卷(二)第123頁），並經證人即被害人
    林萬雄於偵查中及原審審理時證述綦詳（見偵字第1781號偵
    查卷第78頁；原審卷(二)第75至88頁），復與被告羅信宏於警
    詢時供述情節大致相符（見偵字第1781號偵查卷第10、78頁
    ），復有埔里基督教醫院99年9月17日埔基醫字第9909008A
    號函及所附完整病歷資料1份及光碟1片在卷可參（見原審卷
    (一)第223至243頁），是附表一編號2(3)所示之子彈既已擊發
    ，且穿透被害人林萬雄體內，依論理及經驗法則，自應認均
    具殺傷力，即屬槍砲彈藥刀械管制條例第4條第1項第2款所
    定具有殺傷力之子彈亦堪認定。
  4.從而，被告魏嘉育此部分之自白核與事實相符，足以採信，
    其未經許可寄藏附表一編號1所示制式半自動手槍1枝及附表
    一編號2(1)(2)(3)子彈8顆部分事證明確，其未經許可寄藏具有
    殺傷力之手槍及未經許可寄藏子彈犯行等犯行均堪認定。
  (二)未經許可寄藏附表一編號3所示改造手槍1枝及附表一編號4
    (1)制式子彈一顆部分：
  1.被告魏嘉育於前揭時、地受案外人黃秋吉委託代為保管附表
    一編號3所示制式半自動手槍1枝及附表一編號4(1)制式子彈1
    顆，將之寄藏於其前開住處，並於前開時間攜帶該批槍、彈
    ，併同附表一其餘槍、彈陪同被告羅信宏前往系爭空地與被
    害人林萬雄談判協調被告羅信宏與案外人「阿豪」之債務糾
    紛，未及談判，被告魏嘉育即持附表一編號1、2所示制式半
    自動手槍及子彈射擊被害人林萬雄，慌亂間，附表一編號3
    、4所示之改造手槍1枝及非制式子彈7顆遭丟棄在系爭空地
    貨櫃屋底下，翌日12時30分許，遭民眾畢秀蘭拾獲，並送交
    警方扣案乙節，業據被告魏嘉育自承在卷（見偵字第1781號
    偵查卷第15、16頁、第68、59頁；上開警卷第4至7頁；原審
    卷(一)第11、12頁、第116頁、第147頁；原審卷(二)第123頁；
    上開原審聲羈卷第7頁），並經證人畢秀蘭於警詢時證述明
    確（見偵字第1781號偵查卷第23頁），復有南投縣政府警察
    局埔里分局刑事案件呈報單1份及現場照片8張在卷可憑（見
    偵字第1781號偵查卷第36至39頁；原審卷(一)第9頁），自堪
    採信。
  2.又附表一編號3所示制式半自動手槍1枝經南投縣政府警察局
    槍枝初步檢視承辦人員即該局鑑識課巡官詹佳恬檢視下列項
    目：依該槍枝已具備滑套、槍機、槍管、槍身、彈匣等主要
    零件，認其大部結構完整；該槍枝槍管完全暢通；該槍枝具
    備可擊發底火之機構，擊發機構作用測試前油泥平坦，測試
    後，油泥有撞針痕跡（即正常作用），認具有擊發機構，並
    可發揮功能，經初步檢視結果，認該槍枝屬管制槍枝之可能
    性較大，此有南投縣政府警察局槍枝初步檢視報告表、槍枝
    初步檢視承辦人員履歷資料各1份與初步檢視照片共6張附卷
    可憑（見偵字第1781號偵查卷第47至52頁）。而附表一編號
    3、4所示制式半自動手槍1枝及非制式子彈7顆經送內政部警
    政署刑事警察局分別依檢視法、性能檢驗法、試射法鑑定結
    果，認附表一編號3所示手槍（槍枝管制編號：0000000000
    號）1枝係改造手槍，由仿FN廠半自動手槍製造之槍枝，換
    裝土造金屬槍管而成，槍枝欠缺抓子鉤，惟不影響其擊發功
    能，仍可供擊發適用子彈使用，認具殺傷力；附表一編號4
    所示子彈7顆，認均係非制式子彈，由金屬彈殼組合直徑8㎜
    ±0.5㎜金屬彈頭而成，經採樣2顆試射，1顆可擊發，認具
    殺傷力（即附表一編號4(1)），1顆，雖可擊發，惟發射動能
    不足，認不具殺傷力（即附表一編號4(2)）等節，有該局98
    年11月24日刑鑑字第0900000000號鑑驗書1份暨所附鑑定照
    片7張在卷足佐（見偵字第1781號偵查卷第43至46頁），是
    扣案之附表一編號3、4(1)所示槍、彈確分別屬槍砲彈藥刀械
    管制條例第4條第1項第1款、2款所定其他可發射子彈具有殺
    傷力之槍枝及具有殺傷力之子彈，應堪認定。
  3.雖被告魏嘉育及其選任辯護人均辯稱：上述改造手槍僅依性
    能檢視法鑑驗，未經「實際試射」，則該槍枝是否具殺傷力
    ，實有疑問云云。惟查，槍枝殺傷力之鑑定，非必以試射為
    唯一之鑑驗方法，而所謂「性能檢驗法」，係「實際操作檢
    測槍枝之機械結構與性能，如槍管、滑套、轉輪等零件材質
    之檢視，滑套、扳機、擊錘及撞針等機械運作情形之檢驗；
    故經鑑定人員實際操作檢視其結構、功能完整良好，且擊發
    功能正常，即認該槍枝可供擊發適用子彈，認具殺傷力，此
    與美國……、澳洲、英國及以色列等數個國家、州市槍彈實
    驗室之鑑方法雷同，均可完成槍枝機械結構與性能之檢測，
    並由專業槍彈鑑定人員據以判定槍枝殺傷力之有無乙節，為
    歷來審理槍砲案件職務上已知之事，是受囑託鑑定機關如依
    性能檢驗法實際操作送鑑槍枝之機械結構與功能，經檢測後
    認其結構完整，且擊發功能良好正常，可供擊發適用子彈使
    用，而為具殺傷力之研判，茍非其鑑定有未盡確實或欠缺完
    備情事，即不得以未經實彈射擊鑑測，遽認其鑑定結果為不
    可採取。本件附表一編號3所示之改造槍枝1枝業經原審法院
    以99年度審聲字第17號裁定沒收確定，並經台灣南投地方法
    院檢察署檢察官執行該裁定，業已銷燬乙情，有該署99年6
    月21日投檢兆總字第0990900103號函及所附該署檢察官扣押
    （沒收）物品處分命令影本、上述裁定（網路列印版）各1
    份在卷可佐（見原審卷(一)第108頁、第110、111頁）；然該
    改造手槍前既曾經送刑事警察局鑑定，該局採取國內外槍枝
    鑑定領域共同認可之性能檢測法鑑定完畢，確認具殺傷力，
    已如前述，則該鑑定係由負責鑑定之專業人員，憑其智識、
    經驗，就槍枝結構、動能等判斷其具殺傷力，鑑定結果並無
    未盡確實或欠缺完備情形，難認有何違背科學原理，縱未試
    射，亦無礙於其是否具殺傷力之認定，是該鑑定結果自可採
    取，被告魏嘉育及其選任辯護人既未能具體指出該鑑定結果
    有何未盡確實或欠缺完備情事，其等此部分指摘，即無足採
    。
  4.至被告魏嘉育雖於審理中否認其知悉附表一編號3所示改造
    手槍具有殺傷力，而以前詞置辯云云。惟被告魏嘉育雖辯稱
    其於受案外人黃秋吉委託保管附表一編號3所示改造手槍時
    ，案外人黃秋吉即告知該槍枝已經壞掉無法使用，則衡諸常
    情，若該槍枝既已損壞無法擊發使用，案外人黃秋吉何以未
    將之丟棄，甘冒遭查緝之風險，請託被告魏嘉育代為保管？
    又被告魏嘉育雖辯稱其寄藏附表一編號3所示改造手槍後有
    取出檢視，發現雖有辦法裝子彈，但該槍枝沒有抓子鉤，滑
    套卡住，無法上膛，板機也無法擊發云云，惟查，該槍枝雖
    欠缺抓子鉤子，然該槍枝已具備滑套、槍機、槍管、槍身、
    彈匣等主要零件，其大部結構完整，槍管完全暢通，具備可
    擊發底火之機構，雖欠缺抓子鉤子，惟不影響擊發功能，可
    供擊發適用子彈使用，具殺傷力乙節，業經鑑定如上，而被
    告魏嘉育自承其服過兵役，知悉如何使用槍枝、知道抓子鉤
    ，當兵時有教如何組裝、拆卸槍枝等情屬實（見原審卷(一)第
    12頁；原審卷(二)第99、100頁），是自95年8月間附表一編號
    3所示改造手槍即已置於被告魏嘉育實力支配之下，其自有
    充裕時間可檢視該槍枝構造、性能，並實際測試該槍枝，又
    其亦確實檢視並測試該槍枝，且被告魏嘉育既因服過兵役，
    而具備關於槍枝之構造、性能、組裝、拆卸及操作方法之知
    識，則依論理法則及經驗法則，其檢視及測試結果豈有與上
    揭鑑定結果大相逕庭之理？再者，被告魏嘉育尚自承其陪同
    羅信宏赴約前，先在住處將附表一編號4所示非制式子彈7顆
    裝入附表一編號3所示改造手槍內等情明確（見原審卷(一)第
    12頁），果如被告魏嘉育所辯該槍枝既然滑套卡住，無法上
    膛，板機也無法擊發，已經損壞無法使用等事實為真，衡情
    ，被告魏嘉育赴約前又何需大費週章、多此一舉，將適用附
    表一編號3所示改造手槍之子彈裝入該槍枝，其此無益之舉
    顯與常情有違。基上，被告魏嘉育對於附表一編號3所示改
    造手槍具殺傷力乙節顯具有認識，至為灼然。
  5.從而，被告魏嘉育此部分所辯，顯係事後卸責之詞，委無足
    採，其未經許可寄藏附表一編號3所示改造手槍1枝及附表一
    編號4(1)制式子彈1顆之事證明確，其未經許可寄藏其他可發
    射子彈具有殺傷力之改造手槍及未經許可寄藏子彈等犯行，
    均堪認定。
  (三)殺人未遂部分：
    被告魏嘉育於前開時、地陪同被告羅信宏前往系爭空地與被
    害人林萬雄談判協調被告羅信宏與案外人「阿豪」之債務糾
    紛，未及談判即持附表一編號1、2所示制式半自動手槍及子
    彈射擊被害人林萬雄4發，被害人林萬雄左手臂及左腿遭附
    表一編號2(3)所示子彈擊中而受傷之事實，為被告魏嘉育所
    不否認，已如前述，雖被告魏嘉育否認有殺人之犯意，並以
    前揭情詞置辯。惟查：
  1.被告魏嘉育並非因正當防衛而射擊被害人林萬雄：
  (1)按刑法第23條之「正當防衛」，係以對於現在不法之侵害，
    而出於防衛自己或他人權利之行為為要件。因之正當防衛，
    必對現在之不法侵害，始能成立，若侵害已成過去，或預料
    有侵害而侵害尚屬未來，則其加害行為，自無成立正當防衛
    之可言（最高法院84年度台上字第6138號判決意旨參照）。
  (2)被害人林萬雄否認持槍對空鳴槍並朝被告2人射擊之行為，
    反於偵查中具結證述稱：伊一下車就問什麼事情，他們1人
    1支槍就朝伊開槍了，在伊左手邊是羅信宏，右手邊是魏嘉
    育，兩人是併肩站手拿著槍，都有朝伊開槍，總共開了2槍
    ，1槍中左手臂，1槍中左大腿，另有1人在車上並沒有下車
    ，因為開槍後伊就趕快跑才沒有死等語（參見偵字第1781號
    偵查卷第78、79頁）；復於原審審理時證述稱：伊一下車，
    伊就用手比著被告2人，結果被告2人就都從肚子這裡掏槍出
    來，就向伊射擊，伊就跑了，伊確認被告2人都有拿槍起來
    拉滑套向伊射擊，是哪一支槍射擊伊就不知道，無法看怎樣
    射擊，子彈看不清楚，伊認為被告2人都有擊發是伊判斷的
    ，因為被告2人都從他們的肚子那裡掏槍向著我，但伊沒有
    看到被告2人開槍，不知道是哪一個人開槍等語（見原審卷
    (二)第75至88頁），是關於被害人林萬雄當時是否有先持槍對
    空鳴槍，並朝被告2人射擊之不法侵害行為，被告魏嘉育與
    被害人林萬雄雙方各執一詞。
  (3)又被告魏嘉育於99年4月27日警詢時供稱：林萬雄一到該處
    即掏槍對空鳴槍1發後，隨即向我們開槍，當時伊一緊張，
    就從背包拿出1把制式手槍並上膛，緊張扣到板機開槍，然
    後就亂開槍掃射，開完槍後就坐車離開，朋友陳文進有受傷
    等語（見偵字第1781號偵查卷第13、14頁）；復於99年4 月
    28日偵查中供稱：因為林萬雄先開槍，他帶人過來跟我們衝
    突，伊一時緊張誤扣板機才開槍的。林萬雄當時有朝我們和
    車開槍，車上的人因命大，子彈穿過儀表板才『沒打到人』
    等語（見偵字第1781號偵查卷第69、70頁）；並於同日原審
    羈押訊問時供稱：「（對被害人林俊傑之警詢筆錄有何意見
    ？）……林俊傑一下車就拿槍出來對空鳴槍，然後對我們所
    駕駛車輛開槍，我們車上也有人中槍，就是陳文進。」、「
    對證人王健智之警詢筆錄有何意見？）不同意，是他們先開
    槍的」等語（見原審聲羈字第52號卷第7頁）；又於99年5月
    28日原審訊問時供稱：林萬雄他們開3部車抵達，他們一下
    車包括林萬雄有好幾個人都朝我們開槍，至少超過5、6發，
    伊一緊張就從伊包包掏出制式手槍並上膛，不小心扣到板機
    擊發四發制式子彈，伊在現場時不知道打中誰，伊一開完槍
    ，林萬雄他們就跑了，伊就上車，陳文進跟伊說他中槍了。
    」等語（見原審卷(一)第12頁）；再於100年2月15日原審審理
    時證述稱：「（後來林萬雄到的時候，狀況為何？）林萬雄
    到的時候，他先來並對空鳴槍，他們差不多10幾個人以上快
    要20幾個人……，總共4台車，停下來共3台車，1台車裡面
    差不多坐5個人，這些人都有下車，他們下車後就先開槍，
    我一緊張就從包包裡面拿出槍來開槍。」、「（陳文進當時
    確實有中彈？）有，因為這裡（手比前胸）約有1個5元的銅
    板那麼大，這裡（手比手臂）全部腫起來，我當時還問他有
    無辦法開車如沒有辦法開車先坐旁邊及是否要送醫，陳文進
    說不用，他說這裡沒有穿過去，是皮外傷。」、「（你說林
    萬雄有開槍，你可以確定是林萬雄開槍？）對，只有林萬雄
    1人開槍，所以在場就是我與林萬雄都有開槍。」等語（見
    原審卷(二)第96、97頁），是關於當時除了被害人林萬雄開槍
    外，陪同被害人林萬雄前往談判之友人是否亦同時持槍枝朝
    被告魏嘉育等人射擊、當時陪同前往之證人陳文進是否受傷
    等節，被告魏嘉育前後供述不一，已有瑕疵。
  (4)另證人羅信宏於99年4月27日於警詢時供稱：當時伊與魏嘉
    育及陳文進3人先到該處，魏嘉育跟伊下車等林俊傑（即林
    萬生），大過約過2分鐘，林俊傑與不詳男子約10人以上到
    場，林俊傑一下車就說:「幹!很衝!」，即掏槍對空鳴槍1發
    ，伊立即往車上跑，隨即聽到很多發的槍聲，魏嘉育也跟著
    上車，當時陳文進身上中槍，我們查看陳文進傷勢發現身上
    胸口處，約有5元硬幣的灼傷傷口，傷口輕微，所以我們就
    駕車離開，伊急著逃跑，沒有看到魏嘉育向林俊傑開槍等語
    （見偵字第1781號偵查卷第10頁）；復於99年6月28日原審
    準備程序中供稱：我們先到了夜市現場之後，之後林俊傑他
    們也到現場，他們來的時候有3部車，伊不知道確定下車的
    有幾個人，但是知道有很多人，對方來了之後，林俊傑只講
    一句話「幹！很衝！」，然後就拿出槍開槍，伊看到林俊傑
    開槍應該就先躲，轉頭就往車上跑，後來魏嘉育也跑上車之
    後，陳文進就開車離開現場，我們停在路邊看陳文進有沒有
    怎麼樣，陳文進胸口好像燒傷，車子擋風玻璃有破掉等語（
    見原審卷(一)第116至118頁），是被告羅信宏雖供述被害人林
    萬雄一抵達系爭空地即持槍對空鳴槍，彼時其即因緊張害怕
    連忙躲避，並未目睹之後情形，僅聽聞多聲槍響，事後發現
    證人陳文進受傷等語，而關於被害人林萬雄抵達系爭空地即
    先持槍對空鳴槍乙節，被告2人供述情節大致相符，然被告2
    人本即是舊識，已有故舊情誼；又本件肇因於被告羅信宏與
    案外人「阿豪」有債務糾紛，經被害人林萬雄協調未果，被
    害人林萬雄與被告羅信宏相約談判，被告羅信宏認被害人林
    萬雄具有黑道背景，若隻身前往談判，恐生命、身體恐遭受
    威脅，遂央請被告魏嘉育陪同前往，被告魏嘉育亦自承其知
    悉被害人林萬雄係埔里地區有名之壞小孩，聽到被害人林萬
    雄會害怕，始攜附表一編號1至4所示槍、彈陪同被告羅信宏
    赴約（見偵字第1781號偵查卷第15頁），則衡情被告魏嘉育
    既非債務糾紛當事人，且知悉談判對象係其認為埔里地區之
    壞小孩，僅聽聞名字即令人生懼之被害人林萬雄，當可預見
    若談判未果，其生命、身體恐遭受威脅，卻仍願意陪同前往
    談判，顯見被告2人具有深厚之信賴基礎及情誼；且其等於
    本案所處之地位利害關係一致；況被告2人於案發後隨即逃
    亡，遲至99年4月27日被告魏嘉育始經警拘提到案，被告魏
    嘉育到案後同日，警方約談被告羅信宏，被告羅信宏始到案
    等情，有南投縣政府警察局埔里分局逕行拘提犯罪嫌疑人報
    告書、被告羅信宏調查筆錄各1份在卷足考（見偵字第1781
    號偵查卷第9頁；聲拘字第12號第16頁），是其等到案距離
    案發已間隔5月餘，衡情，有充裕時間足以討論案情、勾串
    ，進而統一口徑之虞，從而，審酌被告2人上揭深厚信任基
    礎及情誼、於本案所處地位利害關係一致，且遲至案發後5
    月始到案說明案情所受之外力干擾因素較多等情事，認被告
    2人供述有偏頗、互相迴護之高度可能性，是被告羅信宏前
    揭所述被害人林萬雄抵達系爭空地即先持槍對空鳴槍乙節即
    難遽以憑採，仍應有其他積極證據以資審認其上開證述是否
    屬實，始允當。
  (5)證人陳文進於原審審理時證述稱：「（你與魏嘉育是何關係
    ？）朋友。」、「（請你敘述為什麼會到現場去？是怎麼去
    的？）當天我在家裡，魏嘉育與羅信宏去我家找我，他們說
    有事情，我就跟他們出去到那邊，到了之後我沒有下車，只
    有魏嘉育與羅信宏下車，我們先到現場，然後陸續有3部車
    到現場，之後陸續下車有10幾個人，其中有1人掏出槍開槍
    ，然後槍聲就一直響。」、「（後來在槍聲響之後發生何事
    ？）我聽到槍聲之後，我會害怕，陸續我也不敢再看，且我
    自己的胸部中槍，除了胸部之外還有眼睛有受傷，子彈從擋
    風玻璃飛進來擊中我的胸部，我中槍之後，羅信宏他們就上
    車看到我中槍就離開現場，因為子彈沒有貫穿，我還可以開
    車。」、「（那傷勢是擦傷嗎？）應該是流彈。」、「（你
    受了槍傷之後，你有無去就醫？）槍傷部分沒有就醫，眼睛
    部分我有去中國醫藥學院附設醫院就醫。」、「（當天現場
    光線如何？）有路燈可以照明。」、「（你是否看得清楚現
    場發生何事？）因為我的車窗是關著聽不到外面的聲音，但
    我可以看得到一個人掏出槍。」、「（是否可以認得出那個
    人？）大概可以，就是剛剛那個證人林萬雄。」、「（證人
    林萬雄掏出槍後，你有無看魏嘉育、羅信宏兩人掏槍出來？
    ）這部分我沒有看到，因為當時聽到槍聲就害怕，我就有點
    躲起來，就沒有注意看，後來就聽到很多槍聲，所以我也無
    法確定是誰開槍打中我。」、「（你說眼睛有受傷，是怎麼
    樣的傷害？）是被鐵絲、銅絲插進左眼裡面，我現在用左眼
    看起來是模糊，沒有開殘障證明，在案發之前，我的左眼是
    正常的。」、「（中國醫藥學院附設醫院眼科醫師有無說你
    左眼所受的傷是槍傷？）我都沒有跟醫生講，但醫生只問我
    說為何會有銅絲插進眼睛，我有跟他講是工作關係。」、「
    （當時魏嘉育與羅信宏下車時，有無帶什麼東西或槍？）我
    沒有看到槍，只有看到魏嘉育拿包包，羅信宏是空手。」、
    「（你全程都在車上嗎？有無下車查看？）我全程都在車上
    沒有下車。」、「（你聽到槍聲後，你說你有稍微躲起來，
    是如何躲？）我人坐在駕駛座，就是稍微側躺在副駕駛座。
    」、「（你躺下去後，是否還有辦法看到外面的情況？）我
    不太注意。」、「（你聽到第一聲槍響的時候，也就是說你
    看到林萬雄拿槍射擊時，他所持的槍指著哪一邊？）指向中
    間位置，指向羅信宏他們的方向，當時羅信宏、魏嘉育站在
    副駕駛座旁邊。」、「（你是當天就去中國醫藥學院附設醫
    院就醫？）沒有，有拖了差不多4、5天，因為眼睛發炎，睜
    不開才去就醫。」等語（見原審卷(二)第89至94頁），雖證人
    陳文進證述其目睹被害人林萬雄持槍枝朝被告2人方向射擊
    ，其當時遭流彈波及，致左眼及胸部受傷，其所駕駛之車輛
    擋風玻璃毀損等語，惟證人陳文進係被告2人友人乙節，已
    經陳文進本人及被告2人自承在卷，是證人陳文進與被告2人
    已有故舊情誼；又證人陳文進係直接面對被告2人接受檢、
    辯雙方交互詰問及原審訊問而為前開證述，其所承受之人情
    、心理壓力等干擾因素非小，衡情有因對被告2人有所顧慮
    ，本能的作出迴避對被告2人不利之證述，甚或作出對被告
    2人有利之證述之虞，其任意陳述之可能性較低，從而，本
    院審酌證人陳文進與被告情誼關係、直接面對被告2人而為
    陳述所承受之人情、心理壓力等外力干擾因素較多，認證人
    陳文進證述難期公正真實，而有偏頗、迴護被告2人之虞，
    是證人陳文進前揭證述被害人林萬雄抵達系爭空地，即先持
    槍枝朝被告二人射擊、其遭流彈波及而受傷、擋風玻璃毀損
    等節，即難遽以憑採，仍應有其他積極證據以資審認其上開
    證述是否屬實，始允當。
  (6)又證人陳文進係證稱：被害人林萬雄抵達系爭空地，即先持
    槍枝朝被告2人射擊等語，已如前述，而被告2人均係供稱：
    被害人林萬雄一抵達系爭空地，怒罵稱「幹！很衝！」後，
    隨即持槍枝朝空射擊等語，並非持槍枝朝被告2人射擊，是
    關於此案情重要關係事項，證人陳文進證述與被告2人供述
    歧異，自有嚴重瑕疵；又細繹證人陳文進前開證述，其關於
    被害人林萬雄射擊被告2人之問題均能明確回答，惟關於是
    否目睹被告2人是否持槍枝射擊被害人林萬雄之問題，則稱
    ：因為當時聽到槍聲就害怕，就有點躲起來，就沒有注意看
    等語，亦有避重就輕之嫌。至證人陳文進雖證述其當時遭流
    彈波及致左眼及胸部受傷，其所駕駛之車輛擋風玻璃遭子彈
    擊中等語，已如前述，而被告羅信宏亦供稱證人陳文進當時
    有受傷等語，而證人陳文進並於原審當庭拉開衣領出示胸部
    所受槍傷之痕跡，經原審審判長諭知拍攝證人陳文進前胸所
    受槍傷之痕跡照片附卷（見原審卷(二)第91頁、第132、133頁
    ），被告羅信宏亦提出車輛毀損照片4張佐證（見原審卷(二)
    第135、136頁），惟被告魏嘉育於99年4月28日偵查中供稱
    ：因為林萬雄先開槍，他帶人過來跟我們衝突，伊一時緊張
    誤扣板機才開槍的。林萬雄當時有朝我們和車開槍，車上的
    人因命大，子彈穿過『儀表板』才『沒打到人』等語（見偵
    字第1781號偵查卷第69、70頁），復於100年2月15日原審審
    理時具結後證述稱：「（當天車子有無壞掉？）有，擋風玻
    璃破一個洞，還有儀表板也壞掉就是子彈貫穿。」等語（見
    原審卷(二)第97、98頁），是關於證人陳文進當時是否遭流彈
    波及而受傷，及當時所駕駛之車輛毀損情形等節，證人陳文
    進、被告魏嘉育2人供述已有出入；又被告魏嘉育於100年2
    月15日原審審理時具結後證述稱：「（陳文進當時確實有中
    彈？）有，因為這裡（手比前胸）約有1個5元的銅板那麼大
    ，這裡（手比手臂）全部腫起來，我當時還問他有無辦法開
    車，如沒有辦法開車先坐旁邊及是否要送醫，陳文進說不用
    ，他說這裡沒有穿過去，是皮外傷。」等語（見原審卷(二)第
    97頁），是關於證人陳文進當時遭流彈波及受傷之部位，被
    告魏嘉育證稱係前胸及手臂，被告羅信宏供稱係胸部，而證
    人陳文進係證稱左眼及胸部，2人證述亦有歧異，則其等關
    於當時證人陳文進遭流彈波及受傷部位之供（證）述，亦有
    出入，非無瑕疵。再者，觀之證人陳文進所指胸部受傷照片
    ，雖其左胸確有一約5元硬幣大小受傷癒合所留下之痕跡，
    惟如前所述，證人陳文進自承胸部受傷部分並未就醫，是此
    照片僅足以證明其左胸確曾受傷，至於受傷之時間、原因，
    則仍無從得知，自無從據此推論證人陳文進左胸係遭流彈波
    及而受傷之事實；另證人陳文進雖證稱其左眼受傷後曾至中
    國醫藥大學附設醫院就醫，然如前所述，被告2人均未曾供
    稱證人陳文進當天左眼遭流彈波及而受傷之情事，又如前所
    述，證人陳文進證稱其當時遭鐵絲、銅絲插入左眼，現在左
    眼看起來是模糊的，其係因眼睛發炎，睜不開眼，始至中國
    醫藥學院就醫乙情明確，則衡情，依證人陳文進上揭證述應
    可認其當時左眼所受傷害應較胸部所受傷害嚴重，依此，何
    以被告2人自始至終均未提及證人陳文進當時左眼遭流彈波
    及而受傷之事實，此顯有違常情；參以證人陳文進自承其係
    受傷後4、5天始至中國醫藥學院就醫，且就醫時僅告知醫生
    係因工作關係導致受傷，則既證人陳文進並非於案發當日就
    醫，就醫時未告知左眼係遭槍擊而受傷，縱調閱證人陳文進
    於中國醫藥學院就醫之病歷資料，若確有證人陳文進之眼科
    就醫紀錄，亦僅能證明證人陳文進左眼曾受傷之事實，至於
    受傷之時間及原因為何，仍無從得知，自無從據此推論證人
    陳文進左眼係遭流彈波及而受傷之事實，故檢察官此部分調
    查證據之請求應無必要，附此敘明。另觀之被告羅信宏於原
    審所提出之車輛毀損照片（見原審卷(二)第135、136頁），雖
    照片中車輛儀表板上方、後座座位靠背皮套、後座右側車門
    門緣有損壞痕跡，然該照片未顯示拍攝日期、車輛車牌號碼
    ，自無從證明該車輛是否係證人陳文進當時所駕駛之車輛；
    況該照片顯示儀表板無毀損情形，亦未顯示該車輛前擋風玻
    璃有何毀損情形，此與證人陳文進及被告2人所供述之毀損
    情形不符，且後座座位靠背皮套缺口長度、寬度均非小，缺
    口四周平整，缺口下方尚遺留一道利刃割劃痕跡，此顯與子
    彈穿透皮套理應呈現之物理跡證不符，故上述車輛毀損照片
    自無從佐證證人陳文進所駕駛之車輛曾遭被害人林萬雄或其
    友人持槍枝射擊而毀損之事實。
  (7)從而，證人陳文進前揭證述既與被告2人分別有上述關於案
    情重要關係事項供述歧異、就被告2人不利事項有避重就輕
    之嫌之嚴重瑕疵，復無其他客觀證據足以審認其證述確與事
    實相符，其此有利於被告2人證述自難採信。此外，本件除
    查獲附表一編號1所示制式半自動手槍1枝及附表一編號2(1)
    (2)制式子彈6顆、自被害人林萬雄體內取出之彈頭1顆、彈片
    1片、附表一編號3所示改造手槍1枝及附表一編號4所示子彈
    7顆外，並未查獲如被告2人、證人陳文進所供（證）述被害
    人林萬雄或其友人所持之槍枝及子彈，或被害人林萬雄及其
    友人擊發後之彈殼等情，此有南投縣政府警察局埔里分局99
    年6月25日投埔警偵字第09900009418號函（見原審卷(一)第11
    2頁）。綜上，關於被害人林萬雄是否有先持槍對空鳴槍，
    並朝被告2人射擊之不法侵害行為乙節，被告魏嘉育與被害
    人林萬雄雙方各執一詞，雖被告羅信宏供稱被害人林萬雄抵
    達系爭空地即先持槍枝對空鳴槍等語，證人陳文進復證稱被
    害人林萬雄抵達系爭空地即先持槍枝朝被告2人射擊云云，
    然被告魏嘉育供述既有上述與自己、證人陳文進供（證）述
    歧異之嚴重瑕疵，被告羅信宏供述亦有上述與證人陳文進證
    述歧異之嚴重瑕疵，證人陳文進證述亦有上述與被告2人供
    述歧異、就被告2人不利事項有避重就輕之嫌之嚴重瑕疵，
    復無其他客觀證據足以佐證被告羅信宏、證人陳文進供（證
    ）稱確與事實相符，故其等上開有利於被告魏嘉育之供（證
    ）述均難以採信。是無證據可認被害人林萬雄確有先持槍對
    空鳴槍並朝被告2人射擊之不法侵害行為，從而，被告魏嘉
    育辯稱係因被害人林萬雄先開槍，被告魏嘉育為求自保始開
    槍，係正當防衛云云，顯無足採。
  (8)至被告魏嘉育於本院審理中雖抗辯稱其於99年4月28日（聲
    請調查證據狀誤繕為4月8日）偵查中並未供稱：子彈穿過儀
    表板才『沒打到人』等語，並聲請勘驗該日被告魏嘉育之偵
    訊光碟云云（見本院卷第138頁）；惟查，被告魏嘉育於原
    審審理中均未爭執偵查中上開供述之內容，且參酌上開其餘
    理由說明，被告魏嘉育於偵查中是否有上開供述（即「子彈
    穿過儀表板才『沒打到人』」），亦不影響本件無法證明被
    告魏嘉育係屬正當防衛而射擊被害人林萬雄之認定，故本院
    認無勘驗上開偵訊光碟之必要。另被告魏嘉育於本院審理中
    聲請勘驗證人陳文進所駕駛車牌號碼W8-0326號有關原審卷
    (二)第135、136頁汽車照片所示毀損之處，並請求囑託刑事警
    察局鑑定其毀損之原因是否為子彈射擊所造成云云；惟查，
    上開照片依肉眼觀察，其所顯示之車輛後座座位靠背皮套缺
    口長度、寬度均非小，缺口四周平整，缺口下方尚遺留一道
    利刃割劃痕跡，此顯與子彈穿透皮套理應呈現之物理跡證不
    符，已如前述，是本院認亦無勘驗上開車輛有關照片所示之
    毀損處及囑託刑事警察局鑑定之必要。又被告魏嘉育另聲請
    傳訊證人陳文進，並請求向中國醫藥大學附設醫院調取陳文
    進左眼受傷之就醫紀錄，以查明陳文進何以經過4、5日才前
    往中國醫藥大學附設醫院就醫；然該部分業經證人陳文進於
    原審審理中傳訊到庭作證，其證述業經本院認其證詞有偏頗
    、迴護被告魏嘉育之虞，而不予採信（見上開理由(三)1.(5)(6)
    之內容），並說明何以無須再向中國醫藥大學附設醫院調取
    陳文進左眼就醫病歷資料之必要（見上開理由(三)1.(6)之內容
    ），均如前述，是本院認該部分有關傳訊證人陳文進及向中
    國醫藥大學附設醫院調取陳文進之左眼受傷之就醫紀錄均無
    必要，附此敘明。
  2.被告魏嘉育並非過失而誤扣板機：
    被告魏嘉育雖另辯稱：其係因為緊張、不小心始扣到板機擊
    發子彈，並非故意云云。惟查，被告魏嘉育自承其知悉被害
    人林萬雄係埔里地區有名之壞小孩，聽到被害人林萬雄會害
    怕，始攜附表一編號1至4所示槍、彈陪同被告羅信宏赴約，
    已如前述，足見被告魏嘉育已可預見若談判未果，其生命、
    身體恐遭受威脅；而其於赴約前尚先將附表一編號2所示之
    子彈裝入附表一編號1所示之制式半自動手槍內，將附表一
    編號4所示非制式子彈7顆裝入附表一編號3所示改造手槍內
    ，均如前述（見原審卷(一)第12頁），顯見被告魏嘉育已有使
    用上述槍、彈防身之打算。另被告魏嘉育自承：伊與羅信宏
    先到夜市，就在夜市當時伊躲在車旁，等林萬雄到來，後來
    林萬雄他們開3部車抵達，他們一下車，包括林萬雄有好幾
    個人都朝我們開槍，至少超過5、6發，當時伊躲在車旁，然
    後一緊張就從包包掏出制式手槍並上膛，然後不小心扣到扳
    機擊發4發制式子彈，羅信宏所拿的改造手槍在伊開槍的時
    候掉在地上，伊撿起來將改造手槍裝入黑色包包內，在伊還
    沒上車前，伊就隨手丟到夜市空地旁貨櫃屋底下，然後我們
    3人開車離開（見原審卷(一)第12頁），則依被告魏嘉育上揭
    所述經過，被告魏嘉育尚能自包包取出制式半自動手槍，並
    上膛，且扣板機擊發子彈，逃離現場前尚能將被告羅信宏所
    丟棄之改造手槍撿起，置入包包內，再將之丟棄在系爭空地
    貨櫃屋底下，可認其持制式半自動手槍開槍射擊被害人林萬
    雄之動作迅速、確實、流暢，逃離現場前尚能冷靜地處理附
    表一編號3所示改造手槍，避免槍枝暴露而遭查緝，從而，
    依被告魏嘉育赴約前既可預見若談判未果，其生命、身體恐
    遭受威脅，而有使用槍、彈以防身之認識及意欲，參以被告
    魏嘉育當時持制式半自動手槍朝被害人林萬雄身處方向射擊
    之動作迅速、確實、流暢，事後尚能冷靜藏匿槍枝，若謂被
    告魏嘉育係一時緊張誤將子彈上膛、誤扣板機擊發子彈，孰
    能置信？是被告魏嘉育係故意持制式半自動手槍朝被害人林
    萬雄身處方向射擊之事實，堪以認定。從而，被告魏嘉育辯
    稱係一時緊張，過失誤擊被害人林萬雄云云，顯與常情有違
    ，應係卸責之詞，亦無足採。
  3.被告魏嘉育近距離射擊被害人林萬雄，應有死亡預見及不確
    定殺人之故意：
    被告魏嘉育自承：伊機擊發4發子彈，當時伊距離林萬雄約
    有190公分，伊扣板機時是朝伊前面有人有車的地方開槍等
    語（見原審卷(二)第12頁），而被害人林萬雄於偵查中證述稱
    ：當時被告2人距離伊約2至3公尺左右等語（見偵字第1781
    號偵查卷第78頁），於原審審理時證述稱：被告2人開槍距
    離伊位置，大約是從伊今日出庭作證位置到審判長席位置遠
    ，約4、5公尺等語（見原審卷(二)第76頁），則被告魏嘉育持
    附表一編號1、2所示制式半自動手槍及制式子彈射擊被害人
    林萬雄時，2人距離，無論係被告魏嘉育所自承之190公分，
    抑或被害人林萬雄所證述之4、5公尺遠，距離均非常近；又
    附表一編號1所示手槍係德國製制式半自動手槍，業經認定
    如上，被告魏嘉育明知該手槍結構完整、機械性能良好、準
    確度高，殺傷力甚為強大；又持制式手槍、子彈任意對人群
    聚集方向射擊，可能會擊中人體重要部位，並因此導致受槍
    擊者生命之嚴重傷害，並極可能發生死亡之結果，此乃一般
    可知之常識，被告魏嘉育為成年人，亦非無智識能力之人，
    對此自難諉為不知，竟仍自上揭黑色手提包內取出附表一編
    號1、2所示之制式半自動手槍及子彈，持之朝距離僅約190
    公分至4、5公尺遠之被害人林萬雄等人聚集方向射擊4發，
    對於可能擊中被害人林萬雄及其友人致命部位而發生死亡之
    結果，應有所認識及預見，且被害人林萬雄亦確因遭槍擊中
    左手臂及左腿而受傷，經友人緊急送往埔里基督教醫院急診
    ，始倖免於難，已如前述，是無論以被告魏嘉育持以行兇之
    器械種類、距離及被害人林萬雄確實因此受傷之狀況等情觀
    之，均顯見被告魏嘉育對於被害人林萬雄因遭其近距離槍擊
    可能導致死亡之結果，任由其自然發生，且不違反其本意，
    其有不確定之殺人故意，至為灼然，被告魏嘉育辯稱無殺人
    犯意云云，顯無足採。至被害人林萬雄遭被告魏嘉育持制式
    半自動手槍射擊受傷欲逃離現場之際，被告魏嘉育並未追躡
    ，繼續射擊等情，業據被害人林萬雄證述明確（見原審卷(二)
    第77頁），固堪認定，然此舉至多僅足以證明被告魏嘉育並
    無殺人之直接故意，仍難據此即認被告魏嘉育並無殺人之間
    接故意（即不確定故意）；另被告魏嘉育辯稱：以其所持之
    德制制式手槍之準確度、雙方距離、如真要致被害人林萬雄
    於死一槍當可斃命，被告魏嘉育當無殺人之故意云云，然被
    告魏嘉育所持之附表一編號1所示半自動手槍結構完整、機
    械性能良好、準確度高，殺傷力甚為強大，又被告魏嘉育距
    離被害人林萬雄至多5公尺，雖以上述客觀條件持以行兇，
    極有可能導致死亡之結果，已如前敘，但是否擊發1槍即可
    斃命，牽涉因素諸多（例如：行兇者槍法之準確度、現場光
    線、障礙物、被害人反應靈敏或遲鈍等），絕非當然，故被
    告魏嘉育此部分所指顯然無據，亦無足採。
  4.綜上，被告魏嘉育上開所辯，顯係避重就輕，事後卸責之詞
    ，均無足採，其殺人未遂犯行洵堪認定。
二、被告羅信宏部分：
    訊據被告羅信宏固不否認於上揭時、地偕被告魏嘉育共同前
    往系爭空地，與被害人林萬雄談判、協調其與案外人「阿豪
    」之債務糾紛之事實，惟矢口否認有何與被告魏嘉育共同持
    有其他可發射子彈具有殺傷力之改造手槍及具殺傷力之子彈
    等犯行，辯稱：當時伊與魏嘉育及陳文進3人先到系爭空地
    ，魏嘉育跟伊下車等林萬雄，魏嘉育當時將1把改造手槍放
    包包內交給伊，並向伊說該手槍不能用，但可以嚇對方，大
    過約過2分鐘，林萬雄與不詳男子約10人以上到場，林萬雄
    一下車就說:「幹!很衝!」，即掏槍對空鳴槍一發，伊立即
    往車上跑，隨即聽到很多發的槍聲，魏嘉育也跟著上車，伊
    沒有把槍拿出來，槍枝都是放在包包內，伊不知道槍有殺傷
    力云云（見偵字第1781號偵查卷第10、11頁、第78頁；原審
    卷(一)第116至118頁；原審卷(二)第123頁）。經查：
  (一)證人即共同被告魏嘉育雖於100年2月15日原審審理時具結證
    述稱：伊當時係在林萬雄抵達系爭空地前1、2分鐘將黑色手
    提包交付被告羅信宏，黑色手提包內有附表一編號3、4所示
    之改造手槍1枝及非制式子彈7顆，伊告訴羅信宏其內有改造
    手槍，但壞掉了，無法使用，可以用來嚇人，羅信宏並未打
    開黑色手提包，只知道裡面有改造手槍云云（見原審卷(二)第
    95至101頁），然其於99年4月27日警詢時供稱：伊與羅信宏
    及陳文進3人先到系爭空地，羅信宏跟伊下車等林萬雄，當
    時伊將一改造手槍交給羅信宏防身，並向他說該手槍不能用
    ，可以嚇嚇別人，過約5分鐘，林萬雄夥同不詳男子約20 至
    30人左右到場。我們到該處時羅信宏他才知道我有帶手槍去
    ，因為伊有將改造手槍交給他持用等語（見偵字第1781號偵
    查卷第14至16頁）；復於99年4月28日偵查中證述稱：伊是
    到場後在林萬雄到場前5分鐘才將改造手槍交給羅信宏，伊
    告訴他說這支槍只能拿來嚇人不能使用等語（見偵字第1781
    號偵查卷第69頁）；又於99年5月28日供稱：伊要出門時有
    帶包包，包包內有帶槍、彈，事先伊在家裡將10顆制式子彈
    裝入制式手槍內，7顆非制式子彈裝入改造手槍內，結果伊
    與羅信宏先到夜市，就在夜市等林萬雄到來，在林萬雄他們
    到來前5分鐘，伊從伊包包拿出1支改造手槍拿給羅信宏，並
    跟羅信宏說這支改造手槍是壞掉的，叫他可以拿出來嚇嚇林
    萬雄他們。羅信宏所拿的改造手槍在伊開槍的時候掉在地上
    ，伊撿起來將改造手槍裝入黑色包包內，在伊還沒上車前，
    伊就隨手丟到夜市空地旁貨櫃屋底下等語（見原審卷(一)第11
    、12頁），是被告魏嘉育於100年2月15日原審審理前均一致
    供（證）稱其當時係在被害人林萬雄抵達前『5分鐘』，將
    附表一編號3所示之改造手槍1枝（彈匣內已裝填附表一編號
    4所示非制式子彈7顆）交付被告羅信宏等情屬實，且於99年
    5月28日原審訊問時甚至清楚供稱當時係自黑色手提包內取
    出附表一編號3所示之改造手槍1枝（彈匣內已裝填附表一編
    號4所示非制式子彈7顆）交付予被告羅信宏等情明確，其嗣
    經被告羅信宏聲請以證人身分傳訊到庭作證時卻翻異前詞，
    而為有利於被告羅信宏之上揭證述，已有可疑，是衡酌被告
    魏嘉育於100年2月15日前所為之供（證）述均一致，又其供
    （證）述情節詳盡，且係未直接面對被告羅信宏情形下接受
    訊（詢）問，其所承受之人情、心理壓力等干擾因素較小，
    更有可能為任意陳述，憑信性較高，從而，經考量被告魏嘉
    育上述供（證）述之外部附隨環境及條件，認關於被告魏嘉
    育究係交付黑色手提包與被告羅信宏，抑或直接交付附表一
    編號3、4所示之改造手槍及非制式子彈與被告羅信宏，及係
    於被害人林萬雄抵達前多久交付等節，被告魏嘉育於100 年
    2月15日前所為之供（證）述較為可採，其於100年2月15 日
    原審審理時所為證述顯係迴護被告羅信宏之詞，要無足採，
    準此，被告魏嘉育係於被害人林萬雄抵達前5分鐘直接自黑
    手提包內取出附表一編號3所示之改造手槍1枝（彈匣內已裝
    填附表一編號4所示非制式子彈7顆）交付被告羅信宏等情，
    堪以認定。
  (二)又附表一編號3所示改造手槍係鐵製、銀灰色，外觀與真槍
    無異乙節，有照片6張在卷可參（見偵字第1781號偵查卷第
    29至31頁、第39頁），又該槍枝欠缺抓子鉤，但已具備滑套
    、槍機、槍管、槍身、彈匣等主要零件，其大部結構完整，
    槍管完全暢通乙節，業經鑑定如上，而被告羅信宏既於被害
    人林萬雄抵達系爭空地前5分鐘自被告魏嘉育處收受附表一
    編號3、4所示改造手槍及子彈，自有時間檢視該槍枝外觀及
    結構，並察看其內是否裝填子彈，則其對於附表一編號3、4
    所示改造手槍結構完整、槍管完全暢通，其內已裝填子彈等
    情，均難諉為不知，是被告羅信宏對於附表一編號3、4所示
    改造手槍及子彈均具殺傷力乙節，顯然有所認識，已堪認定
    。
  (三)至被告魏嘉育雖均一再供（證）稱其交付附表一編號3、4所
    示之改造手槍及非制式子彈予被告羅信宏時，曾告知該槍枝
    已損壞，無法使用云云。然被告2人具有深厚之信任基礎及
    情誼，又被告魏嘉育對於附表一編號3、4所示改造手槍及非
    制式子彈均具殺傷力乙節顯具有認識，且被告魏嘉育赴約前
    已可預見若談判未果，其生命、身體恐遭受威脅，始攜帶附
    表一編號1至4所示槍、彈陪同被告羅信宏赴約，其亦有使用
    該批槍、彈以防身之認識及意欲等情，已如前述，則同理，
    其亦可預見若談判未果，債務糾紛之當事人即被告羅信宏生
    命、身體亦當遭受威脅，衡情被告魏嘉育既明知其所交付被
    告羅信宏之附表一編號3、4所示之改造手槍及非制式子彈均
    具殺傷力，其亦有使用該批槍、彈以防身之認識及意欲，其
    豈有自己隨身攜帶附表一編號1、2所示之制式半自動手槍、
    子彈防身，刻意欺瞞附表一編號3所示之改造手槍具殺傷力
    之事實，反告知被告羅信宏附表一編號3所示之改造手槍已
    經損壞致喪失效用，任被告羅信宏於面臨被害人林萬雄威脅
    時，無法及時使用附表一編號3、4所示之改造手槍及非制式
    子彈以防身，置被告羅信宏安危於不顧之理？從而，被告魏
    嘉育前開供（證）述其交付附表一編號3、4所示之改造手槍
    及非制式子彈與被告羅信宏時曾告知該槍枝已損壞，無法使
    用云云，顯悖於常情，亦係迴護被告羅信宏之詞，亦無足採
    。
  (四)又證人即被害人林萬雄於原審審理時證述稱：被告羅信宏一
    直打電話給伊要跟伊「相輸贏（台語）」，所以那天去是要
    「相輸贏（台語）」等語（見原審卷(二)第80頁）；被告羅信
    宏雖否認主動向被害人林萬雄下戰帖，決一勝負，然其自承
    ：伊於電話中與林萬雄互嗆，伊才找魏嘉育及陳文進陪伊狀
    膽赴約，伊與林萬雄2人於電話中大小聲，林萬雄於電話中
    恐嚇說「大家相找（台語）」，意思就是要對伊不利，伊知
    道林萬雄有黑道的背景，可能有槍械等語（見偵字第1781號
    偵查卷第10頁反面；原審卷(二)第123、124頁），是本件既係
    被告羅信宏與案外人「阿豪」有債務糾紛，經被害人林萬雄
    協調未果，被害人林萬雄與被告羅信宏相約談判，被害人林
    萬雄於電話中已揚言對其不利，而被告羅信宏復認被害人林
    萬雄具有黑道背景，可能擁有槍械，其自可預見被害人林萬
    雄極有可能攜帶槍械或率眾赴約談判，則衡情其自被告魏嘉
    育處收受附表一編號3、4所示之改造手槍及非制式子彈，當
    有用以防身之意思；再者，被告魏嘉育係攜帶附表一編號1
    至4所示之槍、彈陪同被告羅信宏赴約，其等抵達系爭空地
    時，被告魏嘉育將附表一編號3、4所示之改造手槍及非制式
    子彈交付被告羅信宏用以防身，被告魏嘉育未及談判即取出
    附表一編號1、2所示之制式半自動手槍及子彈，持之朝被害
    人林萬雄等人聚集方向射擊後，將交付被告羅信宏之改造手
    槍、非制式子彈藏放於系爭空地貨櫃屋底下始逃離現場等情
    ，已經認定如上，是被告魏嘉育陪同被告羅信宏赴約談判，
    全程參與，亦全程在場，從而，其雖將附表一編號3、4所示
    之改造手槍及非制式子彈交付被告羅信宏用以防身，然被告
    羅信宏仍在被告魏嘉育之指揮監督之下，而無獨立支配附表
    一編號3、4所示之改造手槍及非制式子彈之管領權，被告魏
    嘉育顯無出借該改造手槍及非制式子彈與被告羅信宏之意思
    ，其應係基於共同持有之意思而交付該改造手槍及非制式子
    彈與被告羅信宏，準此，被告羅信宏確有與被告魏嘉育共同
    持有附表一編號3所示改造手槍1枝及附表一編號4(1)非制式
    子彈1顆之犯意聯絡及行為分擔甚明。
  (五)從而，被告羅信宏所辯，顯係事後卸責之詞，委無足採，其
    未經許可與被告魏嘉育共同持有附表一編號3所示改造手槍1
    枝及附表一編號4(1)制式子彈1顆之事證明確，其未經許可共
    同持有其他可發射子彈具有殺傷力之改造手槍及未經許可共
    同持有子彈等犯行均堪認定。
三、論罪科刑
  (一)按槍砲彈藥刀械管制條例第4條所稱之槍砲、彈藥，依同條
    例第5條之規定，非經中央主管機關許可，不得持有、寄藏
    。本件附表一編號1所示制式半自動手槍1枝、附表一編號2
    (1)(2)(3)所示制式子彈8顆、附表一編號3所示改造手槍1枝及
    附表一編號4(1)所示非制式子彈1顆分別屬槍砲彈藥刀械管制
    條例第4條第1項第1、2款所定具有殺傷力之手槍、其他可發
    射子彈具有殺傷力之槍枝、具殺傷力之子彈，業經認定如上
    ，核被告魏嘉育未經中央主管機關許可，受案外人黃秋吉委
    託保管附表一編號1所示制式半自動手槍1枝，係犯槍砲彈藥
    刀械管制條例第7條第4項之未經許可寄藏手槍罪；其未經中
    央主管機關許可，受案外人黃秋吉委託保管附表一編號3所
    示改造手槍1枝，係犯槍砲彈藥刀械管制條例第8條第4項之
    未經許可寄藏其他可發射子彈具有殺傷力之改造手槍罪；其
    未經中央主管機關許可，受案外人黃秋吉委託保管附表一編
    號編號2(1)(2)(3)所示子彈8顆、附表一編號4(1)所示子彈1顆，
    均係犯槍砲彈藥刀械管制條例第12條第4項之未經許可，寄
    藏子彈罪；起訴意旨雖認被告魏嘉育係涉犯未經許可持有手
    槍、其他可發射子彈具有殺傷力之改造手槍、子彈等罪嫌，
    於法容有未洽，然持有、寄藏槍枝、子彈均係規定在同一處
    罰條項，並經原審蒞庭檢察官當庭更正（見原審卷(二)第123
    頁），尚無變更起訴法條之必要，併此敘明。又被告魏嘉育
    基於殺人之不確定故意，持附表一編號1所示制式半自動手
    槍及附表一編號2所示子彈朝被害人林萬雄身處方向射擊，
    致被害人林萬雄因而受傷，惟未生死亡結果，係犯刑法第27
    1條第1項、第2項之殺人未遂罪。另核被告羅信宏未經中央
    主管機關許可，持有附表一編號3所示改造手槍1枝，係犯槍
    砲彈藥刀械管制條例第8條第4項之未經許可持有其他可發射
    子彈具有殺傷力之改造手槍罪；其未經中央主管機關許可，
    持有附表一編號4(1)所示子彈1顆，係犯槍砲彈藥刀械管制條
    例第12條第4項之未經許可，持有子彈罪。
  (二)又按寄藏與持有，均係將物置於自己實力支配之下，僅寄藏
    必先有他人之持有行為，而後始為之受寄代藏而已，故寄藏
    之受人委託代為保管，其保管之本身，亦屬持有，不過，此
    之持有係受寄之當然結果。槍砲彈藥刀械管制條例將「持有
    」與「寄藏」為分別之處罰規定，則單純之「持有」，固不
    包括「寄藏」，但「寄藏」之受人委託代為保管，其保管之
    本身所為之「持有」，既係「寄藏」之當然結果，法律上自
    宜僅就「寄藏」行為為包括之評價，不應另就「持有」予以
    論罪（最高法院74年台上字第3400號判例參照）。是本件自
    不應另論被告魏嘉育未經許可「持有」手槍、其他可發射子
    彈具有殺傷力之改造手槍、子彈等罪（包括其與被告羅信宏
    共同持有其他可發射子彈具有殺傷力之改造手槍、子彈等罪
    ）。
  (三)再按未經許可持有槍砲、彈藥等罪，其持有之繼續，為行為
    之繼續，並非狀態之繼續，故一經持有，其犯罪即告成立，
    但其完結，須繼續至持有行為終了時為止，且只論為一罪，
    不得割裂。則包括持有之寄藏槍、彈行為，自亦為行為之繼
    續，其犯罪之完結須繼續至寄藏行為終了時為止，均只論為
    一罪。故如未受允准，寄藏槍彈而無正當理由之行為持續長
    時間，於終止寄藏前，均在其犯罪行為實施中，其間法律縱
    有變更，其行為既繼續實施至新法施行以後，自無行為後法
    律變更可言，不生新舊法比較適用之問題（最高法院74年台
    上字第3400號判例意旨、最高法院95年度台上字第3978號、
    93年度台上字第2253、187號、88年度台上字第7012、0000
    0000、2968號、75年度台上字第3370號判決意旨參照）。查
    本件被告魏嘉育最初受寄藏上述槍、彈之時間係95年8月間
    ，其寄藏附表一編號1所示制式半自動手槍及附表一編號2(1)
    (2)(3)所示子彈之行為，則繼續至99年3月30日19時42分在友
    人許銪宸住處為警搜索查獲，另其寄藏附表一編號3所示改
    造手槍及附表一編號4(1)所示非制式子彈之行為，則繼續至
    其將該槍、彈藏放於系爭空地貨櫃屋底下即98年10月25日23
    時餘，並於同年月26日12時30分許經民眾畢秀蘭在上開貨櫃
    屋底下拾獲時止，期間雖槍砲彈藥刀械管制條例第7條於97
    年11月26日修正公布施行，然被告魏嘉育寄藏槍枝、子彈行
    為既自95年8月間某日起分別至99年3月30日19時42分、98年
    10月26日12時30分許止，其寄藏行為之終了既於該條例修正
    公布施行後，自無行為後法律變更應為新舊法比較之問題。
    至槍砲彈藥刀械管制條例第8條雖於100年1月5日修正公布，
    惟該條第4項規定，未予修正，無庸為新舊法比較，均併此
    敘明。
  (四)被告2人就持有附表一編號3所示改造手槍1枝及附表一編號4
    (1)所示子彈1顆部分犯行，彼此間有犯意聯絡及行為分擔，
    為共同正犯。
  (五)另非法寄藏槍砲彈藥刀械等違禁物，所侵害者為社會法益，
    如果寄藏之客體種類相同（同為手槍，或同為子彈者），縱
    令寄藏之客體有數個（如數支手槍、數顆子彈），仍為單純
    一罪，不發生想像競合犯之問題，若同時寄藏2種不相同種
    類之客體（如同時寄藏手槍及子彈），則為一行為觸犯數罪
    名之想像競合犯（最高法院82年度台上字第5303號判決可資
    參照），則被告被告魏嘉育固寄藏9顆子彈，依上所述，該
    部分仍僅構成未經許可寄藏子彈一罪。又被告魏嘉育係以一
    行為寄藏附表一編號1所示制式半自動手槍、附表一編號3所
    示改造手槍、附表一編號2(1)(2)(3)、4(1)所示子彈，為想像競
    合犯，應依刑法第55條規定從較重之未經許可寄藏手槍罪處
    斷。另被告羅信宏係以一行為持有附表一編號3所示改造手
    槍、附表一編號4(1)所示子彈，為想像競合犯，亦應依刑法
    第55條規定從較重之未經許可持有其他可發射子彈具有殺傷
    力之改造手槍罪處斷。
  (六)被告魏嘉育所犯未經許可寄藏手槍罪與殺人未遂罪間，犯意
    各別，行為互殊，應分論併罰。
  (七)被告魏嘉育已著手於殺人行為之實施，惟未生被害人林萬雄
    死亡之結果，為未遂犯，應依刑法第25條第2之規定，按既
    遂犯之刑，減輕其刑。
  (八)審理範圍：
  1.公訴檢察官雖於100年2月15日原審審理時當庭擴張起訴書附
    表編號一之子彈為10顆（見原審卷(二)第123頁），惟按檢察
    官代表國家提起公訴，依檢察一體原則，到庭實行公訴之檢
    察官如發現起訴書認事用法有明顯錯誤，固得本於自己確信
    之法律見解，於論告時變更起訴之法條，或另為其他適當之
    主張。然刑事訴訟之審判，係採彈劾主義，亦即不告不理原
    則，法院對於被告之行為，應受審判之對象（範圍），乃指
    起訴書（或自訴狀）所記載之被告「犯罪事實」（包括與之
    有連續犯、想像競合犯、牽連犯等具有同一案件關係之犯罪
    事實）而言。起訴係一種訴訟上之請求，犯罪已經起訴，產
    生訴訟繫屬及訴訟關係，法院即有審判之權利及義務。是以
    若起訴書犯罪事實欄內，對此項行為已予以記載，即為法院
    應予審判之對象。審判之事實範圍，既以起訴之事實（包括
    擴張之事實）為範圍，如事實已經起訴而未予裁判，自屬違
    背法令，此觀刑事訴訟法第379條第12款規定自明。訴經提
    起後，於符合同法第265條之規定，固許檢察官得為訴之追
    加，但仍以舊訴之存在為前提；必要時，檢察官亦得依同法
    第269條規定，以「撤回書」敘述理由請求撤回起訴；惟單
    一案件之事實，僅就一部分事實撤回起訴，基於審判不可分
    之關係，並不生撤回效力，而犯罪事實之一部減縮（即起訴
    事實大於判決事實），應分別情形於理由內為說明，刑事訴
    訟法對此尚無所謂擬制撤回起訴之規定。又本法亦無如民事
    訴訟法設有訴之變更之規定，得許檢察官就其所起訴之被告
    或犯罪事實加以變更，其聲請變更，除係具有另一訴訟之情
    形，應分別辦理外，並不生訴訟法上之效力，法院自不受其
    拘束。司法審判實務中，到庭實行公訴之檢察官於其提出之
    「論告書」或於言詞辯論時所為之主張或陳述，常有與起訴
    書所載犯罪事實不盡相同之情形。於此，應先究明其論告時
    之所述，究屬訴之追加、撤回或變更範疇，抑或原本係屬於
    起訴效力所及之他部事實之擴張、或起訴事實之一部減縮，
    而異其處理方式（如屬後者事實之擴張、減縮，應僅在促使
    法院之注意，非屬訴訟上之請求）。除撤回起訴已生效力，
    其訴訟關係已不存在，法院無從加以裁判外，其他各種情形
    ，法院自不得僅就檢察官論告時所陳述或主張之事實為裁判
    ，而置原起訴事實於不顧（最高法院95年度台上字第2633、
    4671、6646、96年度台上字第585號判決可資參照），是公
    訴檢察官所為上開之擴張主張，應僅係促使本院之注意，而
    非屬訴訟上之請求，本院自仍應受原起訴範圍之限制，予以
    審理，合先敘明。
  2.本件檢察官雖未就被告魏嘉育寄藏附表一編號2(3)所示子彈
    2顆之犯行提起公訴，惟此部分因與已經起訴，並經認定有
    罪之被告魏嘉育寄藏附表一編號1所示制式半自動手槍1枝及
    附表一編號2(1)(2)所示子彈6顆之犯罪事實分別有實質上一罪
    及想像競合犯之裁判上一罪關係，為起訴效力所及，自得併
    予審究，附此敘明。
  3.檢察官另就被告魏嘉育寄藏附表一編號1所示制式半自動手
    槍1枝及附表一編號2(1)(2)(3)(4)所示子彈10顆之犯行移送併案
    審理（99年度偵字第2386號、100年度偵字第1308號），其
    中被告魏嘉育寄藏附表一編號1所示制式半自動手槍1枝及附
    表一編號2(1)(2)(3)所示子彈8顆之犯罪事實因與業經起訴，並
    經認定有罪之上述犯罪事實係同一事實，為起訴效力所及，
    自得併予審究。
  (九)原審就被告羅信宏部分認罪證明確，予以論罪科刑，固非無
    見，惟量刑之輕重，雖屬事實審法院得依職權自由裁量之事
    項，然仍應受比例原則及公平原則之限制，否則其判決即非
    適法。刑事審判旨在實現刑罰權分配的正義，故法院對有罪
    被告之科刑，應符合罪刑相當之原則，使輕重得宜，罰當其
    罪，以契合社會之法律感情。又按「科刑時應以行為人之責
    任為基礎，並審酌一切情狀，尤應注意下列事項，為科刑輕
    重之標準：一、犯罪之動機、目的。二、犯罪時所受之刺激
    。三、犯罪之手段。四、犯罪行為人之生活狀況。五、犯罪
    行為人之品行。六、犯罪行為人之智識程度。七、犯罪行為
    人與被害人之關係。八、犯罪行為人違反義務之程度。九、
    犯罪所生之危險或損害。十、犯罪後之態度。」此為刑法第
    57條所明定。是被告犯罪之方法、所生之危險或損害，應予
    差別處遇。本件被告羅信宏係持有附表一編號3、4(1)所示之
    改造手槍1枝、子彈1顆，依刑法第55條規定從較重之槍砲彈
    藥刀械管制條例第8條第4項之未經許可持有其他可發射子彈
    具有殺傷力之改造手槍罪處斷，而該條之法定刑為「3年以
    上10年以下有期徒刑，併科新台幣700萬元以下罰金」，原
    審量處被告羅信宏有期徒刑4年，併科罰金新台幣6萬元；然
    被告魏嘉育係寄藏附表一編號1、2(1)(2)(3)、3、4(1)所示之制
    式半自動手槍1枝、子彈8顆、改造手槍1枝及非制式子彈1顆
    ，依刑法第55條規定從較重之槍砲彈藥刀械管制條例第7條
    第4項之未經許可寄藏手槍罪處斷，而該條之法定刑為「5年
    以上有期徒刑，併科新台幣1千萬元以下罰金」，而原審就
    此部分僅量處被告魏嘉育有期徒刑5年2月，併科罰金新台幣
    12萬元。相較之下，被告魏嘉育「寄藏」之槍、彈數量較被
    告羅信宏「持有」之槍、彈數量多，原審就被告魏嘉育部分
    量處有期徒刑4年，併科罰金新台幣6萬元，顯有量刑過重之
    不當，被告羅信宏上訴否認犯罪，固非有理由，已如前述，
    惟原判決既有上揭可議之處，即屬無可維持，應由本院將原
    判決關於被告羅信宏部分予以撤銷改判。
  (十)被告羅信宏上開撤銷部分，爰審酌被告羅信宏明知未經中央
    主管機關許可不得持有可發射子彈具殺傷力之改造手槍及具
    殺傷力之子彈，竟仍自被告魏嘉育處收受附表一編號3所示
    改造手槍、附表一編號4(1)所示子彈，用以防身而持有該槍
    、彈，對社會治安造成潛在之危險；其持有上述槍、彈之數
    量及期間，尚無證據證明被告羅信宏曾持以危害公眾或他人
    ，其犯後於證據清晰明確之情形下，否認犯行，圖以此脫免
    刑責，未見悔意，態度難謂良好，又其無任何前科紀錄，有
    臺灣高等法院被告前案紀錄表1份在卷可憑，素行良好等一
    切情狀，量處如主文第2項所示之刑，並就併科罰金部分諭
    知易服勞役之折算標準。
四、上訴駁回部分：
    被告魏嘉育部分，原判決適用槍砲彈藥刀械管制條例第7條
    第4項、第8條第4項、第12條第4項，刑法第11條前段、第28
    條、第271條第1項、第2項、第25條第2項、第55條、第42條
    第3項、第51條第5款、第38條第1項第1款規定，並審酌被告
    魏嘉育：(1)明知未經中央主管機關許可不得寄藏制式手槍、
    可發射子彈具殺傷力之改造手槍及具殺傷力之子彈，竟仍受
    委託保管附表一編號1所示制式半自動手槍、附表一編號3所
    示改造手槍、附表一編號2(1)(2)(3)、4(1)所示子彈，對社會治
    安造成潛在之危險；(2)寄藏上述槍、彈之種類非單一，期間
    長達3年餘，及槍、彈之數量；(3)嗣為陪同被告羅信宏協調
    其與案外人「阿豪」之債務糾紛，竟持上述槍、彈赴約談判
    ，未及談判，恐被害人林萬雄威脅其生命、身體，即基於殺
    人之不確定故意，持附表一編號1所示制式半自動手槍、附
    表一編號2所示之子彈射擊被害人林萬雄，致被害人林萬雄
    左手臂及左腿受有傷害，危害社會治安及他人生命，犯罪情
    節非輕，惡性亦非輕；(4)尚未賠償被害人林萬雄所受損害；
    (5)犯後於證據清晰明確之情形下，僅坦承部分犯行，圖以此
    脫免刑責，未見悔意，態度難謂良好；(6)未曾經法院判處罪
    刑確定之前科紀錄，有臺灣高等法院被告前案紀錄表1份在
    卷可憑，素行尚稱良好等一切情狀，就寄藏手槍部分量處有
    期徒刑5年2月，併科罰金20萬元，殺人未遂部分量處有期徒
    刑5年6月，並就併科罰金部分諭知易服勞役之折算標準，另
    就所量處之有期徒刑部分定其應執行刑。並說明沒收部分：
    (1)扣案附表一編號1所示制式半自動手槍1枝確屬槍砲彈藥刀
    械管制條例第4條第1項第1款所定具有殺傷力之手槍，業經
    鑑定如上，即屬違禁物，雖非屬被告魏嘉育所有，仍應依刑
    法第38條第1項第1款規定，於被告魏嘉育所犯未經許可，寄
    藏手槍及殺人未遂罪項下宣告沒收。(2)又按宣告沒收之物，
    以現實存在，將來可供執行為前提，否則沒收之諭知即失其
    意義，而手槍之子彈，係違禁物，除滅失已不存在外，不問
    屬於犯人與否，應予沒收，是依其反面解釋，違禁物倘確實
    滅失而不存在，即無庸諭知沒收（最高法院87年度台上字第
    992號判決意旨參照），是附表一編號3所示改造手槍1枝確
    屬槍砲彈藥刀械管制條例第4條第1項第1款所定其他可發射
    子彈具有殺傷力之槍枝，業經鑑定如上，雖屬違禁物，然該
    改造手槍已經原審以99年度審聲字第17號裁定沒收確定，並
    經臺灣南投地方法院檢察署檢察官執行該裁定，業已銷燬乙
    情，有該署99年6月21日投檢兆總字第0990900103號函及所
    附該署檢察官扣押（沒收）物品處分命令影本、上述裁定（
    網路列印版）各1份在卷可佐（見原審卷(一)第108頁、第110
    、111頁），是既附表一編號3所示改造手槍已經銷燬而滅失
    ，爰不予宣告沒收，併此敘明。(3)附表一編號2(1)(2)(3)、4(1)
    所示子彈9顆，雖均屬槍砲彈藥刀械管制條例第4條第1項第2
    款所定具有殺傷力之子彈，業經認定如上，雖均屬違禁物，
    惟附表一編號2(1)(2)、4(1)所示子彈七顆均因經鑑定試射耗盡
    ，僅餘彈殼；附表一編號2(3)所示子彈2顆經被告魏嘉育朝被
    害人林萬雄擊發，擊中被害人林萬雄左手臂及左腿，經自被
    害人林萬雄體內取出後僅餘彈頭1顆及彈片1片，均已不具子
    彈之完整結構，而喪失其違禁物之性質，又均非被告2人所
    有，爰不予宣告沒收，併此敘明。(4)附表一編號4(2)所示子
    彈1顆，經送刑事警察局鑑定結果，認係非制式子彈，由金
    屬彈殼組合直徑8㎜±0.5㎜金屬彈頭而成，經試射，雖可擊
    發，惟發射動能不足，認不具殺傷力乙節，業如前述，則該
    子彈自非屬違禁物，復非被告2人所有，爰不予宣告沒收。
    (5)附表一編號2(4)、附表一編號4(3)所示子彈均無證據可認具
    殺傷力，自均非屬違禁物，復非被告2人所有，爰不予宣告
    沒收等情，核其認事、用法、量刑均無不當。被告魏嘉育上
    訴意旨猶執前詞，否認犯罪，其上訴為無理由，應予駁回。
五、不另為無罪之諭知：
  (一)公訴意旨另以：(1)被告魏嘉育明知具有殺傷力之子彈屬槍砲
    彈藥刀械管制條例列管之子彈，非經中央主管機關許可，不
    得寄藏、持有之，竟基於寄藏具有殺傷力之子彈之犯意，於
    上揭時、地，受案外人黃秋吉所託，代為保管如附表一編號
    4(2)(3)所示之子彈6顆，並於同日將之攜至其前開住處藏放而
    寄藏之，因認被告魏嘉育尚涉犯槍砲彈藥刀械管制條例第12
    條第4項之未經許可，寄藏子彈罪；(二)被告羅信宏因與「阿
    豪」之成年男子有債務糾紛，被害人林萬雄居中協調未果，
    被告羅信宏心生不滿，遂與被告魏嘉育共同基於未經許可持
    有具殺傷力之手槍、子彈之犯意聯絡，由被告羅信宏與被害
    人林萬雄約定在系爭空地見面談判後，被告2人共同持有自
    案外人黃秋吉處所取得如附表一編號1、2(1)(2)所示之制式半
    自動手槍1枝、制式子彈6顆，於同日23時許，至系爭空地談
    判。因認被告羅信宏尚涉犯槍砲彈藥刀械管制條例第7條第4
    項之未經許可，持有手槍罪及同條例第12條第4項之未經許
    可，持有子彈罪云云。
  (二)按犯罪事實應依證據認定之，無證據不得認定犯罪事實；不
    能證明被告犯罪者，應諭知無罪之判決，刑事訴訟法第154
    條第2項及第301條第1項前段分別定有明文。次按認定不利
    於被告之事實，須依積極證據，苟積極證據不足為不利於被
    告事實之認定時，即應為有利於被告之認定，更不必有何有
    利之證據；又事實之認定，應憑證據，如未能發現相當證據
    ，或證據不足以證明，自不能以推測或擬制之方法，以為裁
    判基礎。而刑事訴訟法上所謂認定犯罪事實之積極證據，係
    指適合於被告犯罪事實之認定之積極證據而言，雖不以直接
    證據為限，間接證據亦包括在內；然而無論直接或間接證據
    ，其為訴訟上之證明，須於通常一般之人均不致有所懷疑，
    而得確信其為真實之程度者，始得據為有罪之認定，倘其證
    明尚未達到此一程度，而有合理之懷疑存在時，致使無從形
    成有罪之確信，根據「罪證有疑，利於被告」之證據法則，
    即不得遽為不利被告之認定（最高法院30年上字第816號、
    29年上字第3105號、30年上字第1831號、40年台上字第86號
    及76年台上字第4986號判例意旨參照）。復按刑事訴訟法第
    161條已於91年2月8日修正公布，修正後同條第1項規定：檢
    察官就被告犯罪事實，應負舉證責任，並指出證明之方法。
    因此，檢察官對於起訴之犯罪事實，應負提出證據及說服之
    實質舉證責任。倘其所提出之證據，不足為被告有罪之積極
    證明，或其闡明之證明方法，無從說服法官以形成被告有罪
    之心證，基於無罪推定之原則，自應為被告無罪判決之諭知
    （最高法院92年台上字第128號判例意旨參照）。末按槍砲
    彈藥刀械管制條例所稱彈藥，依該條例第4條第1項第2款規
    定，係指同條項第1款各式槍砲所使用之砲彈、子彈及其他
    具有殺傷力或破壞性之各類炸彈、爆裂物而言。故就其立法
    意旨言，若「子彈」未具殺傷力或破壞性者，即不屬該條例
    所列管之子彈甚明，從而該不具殺傷力或破壞性之「子彈」
    ，即難認係違禁物（最高法院94年臺上字第5716號判決參照
    ）。
  (三)經查：
  1.被告魏嘉育部分：附表一編號4(2)所示子彈1顆，經送內政部
    警政署刑事警察局鑑定結果，認係非制式子彈，由金屬彈殼
    組合直徑8㎜±0.5㎜金屬彈頭而成，經試射，雖可擊發，惟
    發射動能不足，認不具殺傷力乙節，業如前敘，則該子彈自
    非屬槍砲彈藥刀械管制條例第4條第1項第2款所定之子彈無
    疑。另附表一編號4(3)所示子彈5顆，未經刑事警察局試射，
    且已經原審以99年度審聲字第17號裁定沒收確定，並經臺灣
    南投地方法院檢察署檢察官執行該裁定，業已銷燬乙情，有
    該署99年6月21日投檢兆總字第0990900103號函及所附該署
    檢察官扣押（沒收）物品處分命令影本、上述裁定（網路列
    印版）各1份在卷可佐（見原審卷(一)第108、110、111頁），
    是該子彈已無從送鑑定機關鑑定，從而，該子彈既未經鑑定
    機關試射，其是否可擊發、穿透力及發射動能為何，是否具
    殺傷力等節均無從得知，自難認具殺傷力，而屬槍砲彈藥刀
    械管制條例第4條第1項第2款所定之子彈，是公訴意旨認被
    告魏嘉育此部分涉有槍砲彈藥刀械管制條例第12條第4項之
    寄藏子彈罪嫌所憑之證據，顯未達通常一般人均不致所有懷
    疑，而得以確信其為真實之程度，此外復查無其他積極證據
    足認被告有寄藏子彈犯行，揆諸前揭規定、判例意旨及說明
    ，既不能證明被告魏嘉育犯罪，原應就此部分為無罪之諭知
    ，惟此部分犯行與上開已經起訴，並經本院論罪科刑之寄藏
    手槍、可發射子彈具有殺傷力之改造手槍、子彈等犯罪事實
    部分，分別具有實質上一罪及想像競合犯之裁判上一罪關係
    ，爰不另為無罪之諭知，併此敘明。
  2.被告羅信宏部分：訊據被告羅信宏堅決否認有何此部分犯行
    ，辯稱：伊不知道被告魏嘉育有持制式手槍及子彈到現場談
    判，沒有人叫他帶槍到現場等語。經查，被告魏嘉育於警詢
    時供稱：是伊攜帶槍枝至現場，是因為伊知道林萬雄這個人
    不好惹，才自行帶槍至現場，在林萬雄未到該處之前，我們
    到該處時羅信宏才知道伊有帶手槍去，因為伊有將改造手槍
    交給他持用等語（見偵字第1781號偵查卷第16頁）；另於原
    審訊問時供稱：事先伊在家裡將10顆制式子彈裝入制式手槍
    內，7顆非制式子彈裝入改造手槍內，結果伊與羅信宏先到
    夜市，就在夜市等林萬雄到來，在林萬雄他們到來前5分鐘
    ，伊從伊包包拿出1枝改造手槍拿給羅信宏，後來林萬雄他
    們開3部車抵達，他們一下車，包括林萬雄有好幾個人都朝
    我們開槍，當時我躲在車旁，然後伊一緊張就從伊包包掏出
    制式手槍並上膛，然後伊不小心扣到扳機擊發4發制式子彈
    ，伊掏出制式手槍時，羅信宏蹲著躲在車子的旁邊在伊的後
    面，陳文進在車上沒有下車等語（見原審卷(一)第12頁），是
    依被告魏嘉育上揭供述應可認被告羅信宏於被告魏嘉育將附
    表一編號1、2所示之制式半自動手槍、子彈自黑色手提包內
    取出，持之朝被害人林萬雄身處方向射擊前，被告羅信宏對
    於被告魏嘉育攜帶該槍、彈前往談判之事實毫無所悉；又檢
    察官就被告2人共同持有該制式半自動手槍、子彈等犯行，
    彼此間之犯意如何聯絡，行為如何分擔部分未進一步舉證以
    實其說，自難僅憑被告魏嘉育客觀上攜帶附表一編號1、2所
    示之制式半自動手槍、子彈，陪同被告羅信宏前往系爭空地
    談判之事實，據為不利被告羅信宏犯罪事實之認定，而令被
    告羅信宏與被告魏嘉育共同擔負此部分罪責。從而，公訴意
    旨認被告羅信宏此部分涉有槍砲彈藥刀械管制條例第7條第4
    項之未經許可持有手槍及同條例第12條第4項之未經許可持
    有子彈等罪所憑之證據，顯未達通常一般人均不致所有懷疑
    ，而得以確信其為真實之程度，此外復查無其他積極證據足
    認被告羅信宏有此部分犯行，揆諸前揭規定、判例意旨及說
    明，既不能證明被告羅信宏犯罪，原應就此部分為無罪之諭
    知，惟此部分犯行與上開已經起訴，並經論罪科刑之持有可
    發射子彈具有殺傷力之改造手槍、子彈等罪部分，分別具有
    實質上一罪及想像競合犯之裁判上一罪關係，爰不另為無罪
    之諭知，併此敘明。
六、移送併辦意旨（100年度偵字第1308號）另以：被告魏嘉育
    明知具有殺傷力之子彈屬槍砲彈藥刀械管制條例列管之子彈
    ，非經中央主管機關許可，不得寄藏、持有之，竟基於寄藏
    具有殺傷力之子彈之犯意，於上揭時、地，受案外人黃秋吉
    所託，代為保管如附表一編號2(4)所示之子彈2顆，並於同日
    將之攜至其前開住處藏放而寄藏之。因認被告魏嘉育涉犯槍
    砲彈藥刀械管制條例第12條第4項之未經許可，寄藏子彈罪
    ，且與前揭起訴部分之犯罪事實，為事實上之同一案件，應
    為起訴效力所及，爰移請併案審理等語。然查，被告魏嘉育
    將附表一編號2所示之子彈裝填於附表一編號1所示制式半自
    動手槍彈匣內，持之射擊被害人林萬雄，共計擊發4顆，附
    表一編號2(3)所示之子彈分別擊中被害人林萬雄左手臂及左
    腿，致其受傷，附表一編號2(4)所示子彈並未擊中任何人等
    情，已經認定如前，是編號2(4)所示之子彈2顆雖已擊發，然
    既未擊中任何人，從而，該子彈穿透力及發射動能為何，是
    否具殺傷力等均無從得知，自難僅憑該子彈可擊發乙情，遽
    認其具殺傷力，而屬槍砲彈藥刀械管制條例第4條第1項第2
    款所定之子彈，而令被告魏嘉育擔負此部分罪責（至移送併
    辦有關附表一編號1所示制式半自動手槍1枝及附表一編號2
    (1)(2)(3)所示子彈8顆之犯罪事實與已起訴經認定有罪之部分
    為同一事實，為起訴效力所及，已如前述），附此敘明。
據上論斷，應依刑事訴訟法第368條、第369條第1項前段、第364
條、第299條第1項前段，槍砲彈藥刀械管制條例第8條第4項、第
12條第4項，刑法第11條前段、第28條、第55條、第42條第3項，
判決如主文。
本案經檢察官沈淑宜到庭執行職務。
中    華    民    國   100    年    7     月    5     日
            刑事第五庭  審判長法  官  趙  春  碧
                              法  官  賴  恭  利
                              法  官  卓  進  仕
以上正本證明與原本無異。
如不服本判決應於收受送達後10日內向本院提出上訴書狀，其未
敘述上訴理由者，並得於提起上訴後10日內向本院補提理由書狀
（均須按他造當事人之人數附繕本）「切勿逕送上級法院」。
                              書記官  郭  振  祥
中    華    民    國   100    年    7     月    5     日
附錄本案論罪科刑法條：
槍砲彈藥刀械管制條例第7條第4項：
未經許可，持有、寄藏或意圖販賣而陳列第1項所列槍砲、彈藥
者，處5年以上有期徒刑，併科新臺幣1千萬元以下罰金。
槍砲彈藥刀械管制條例第8條第4項：
未經許可，持有、寄藏或意圖販賣而陳列第1項所列槍枝者，處3
年以上10年以下有期徒刑，併科新臺幣7百萬元以下罰金。
槍砲彈藥刀械管制條例第12條第4項：
未經許可，持有、寄藏或意圖販賣而陳列子彈者，處5年以下有
期徒刑，併科新台幣300萬元以下罰金。
刑法第271條：
殺人者，處死刑、無期徒刑或 10 年以上有期徒刑。
前項之未遂犯罰之。
預備犯第 1 項之罪者，處 2 年以下有期徒刑。
附表一
┌───┬───────┬──┬──────────────┬───────────┐
│編號  │槍彈名稱      │數量│鑑定結果                    │備註                  │
├───┼───────┼──┼──────────────┼───────────┤
│1     │制式半自動手槍│1枝 │係口徑9㎜制式半自動手槍，為 │內政部警政署刑事警察局│
│      │（槍枝管制編號│    │德國SIGSAUER廠P226型，槍號遭│99年4月14日刑鑑字第099│
│      │0000000000）  │    │磨滅，經以電解腐蝕法重現結果│0000000號鑑定書（見偵 │
│      │              │    │，因槍號磨滅過深，無法重現，│字第1781號偵查卷第55頁│
│      │              │    │槍管內具6條右旋來復線，擊發 │）                    │
│      │              │    │功能正常，可供擊發同口徑制式│                      │
│      │              │    │子彈使用，認具殺傷力。      │                      │
├─┬─┼───────┼──┼──────────────┼───────────┤
│2 │(1)│制式子彈      │5顆 │係口徑9㎜制式半子彈，均經試 │同上鑑定書（見偵字第17│
│  │  │              │    │射，可擊發，認均具殺傷力。  │81號偵查卷第56頁）    │
├─┼─┼───────┼──┼──────────────┼───────────┤
│  │(2)│非制式子彈    │1顆 │係非制式子彈，由金屬彈殼組合│同上鑑定書（見偵字第17│
│  │  │              │    │直徑8.8㎜金屬彈頭而成，經試 │81號偵查卷第56頁）    │
│  │  │              │    │射，可擊發，認具殺傷力。    │                      │
├─┼─┼───────┼──┼──────────────┼───────────┤
│  │(3)│子彈          │2顆 │已擊發，未扣案，無法送鑑定。│被告魏嘉育將之裝填於附│
│  │  │              │    │                            │表一編號1所示制式半自 │
│  │  │              │    │                            │動手槍彈匣內，持之射擊│
│  │  │              │    │                            │被害人林萬雄，共計擊發│
│  │  │              │    │                            │4顆，此2發分別擊中被害│
│  │  │              │    │                            │人林萬雄左手臂及左腿，│
│  │  │              │    │                            │致其受傷，應認均具殺傷│
│  │  │              │    │                            │力。                  │
├─┼─┼───────┼──┼──────────────┼───────────┤
│  │(4)│子彈          │2顆 │已擊發，未扣案，無法送鑑定。│被告魏嘉育將之裝填於附│
│  │  │              │    │                            │表一編號1所示制式半自 │
│  │  │              │    │                            │動手槍彈匣內，持之射擊│
│  │  │              │    │                            │被害人林萬雄，共計擊發│
│  │  │              │    │                            │4顆，此2發未擊中任何人│
│  │  │              │    │                            │，雖可擊發，惟因未扣案│
│  │  │              │    │                            │，發射動能為何，無從送│
│  │  │              │    │                            │鑑定得知，無證據可認具│
│  │  │              │    │                            │殺傷力。              │
├─┴─┼───────┼──┼──────────────┼───────────┤
│3     │改造手槍（槍枝│1枝 │係改造手槍，由仿FN廠半自動手│內政部警政署刑事警察局│
│      │管制編號110203│    │槍製造之槍枝，換裝土造金屬槍│98年11月24日刑鑑字第09│
│      │5244）        │    │管而成，槍枝欠缺抓子鉤，惟不│00000000號鑑驗書（見偵│
│      │              │    │影響其擊發功能，仍可供擊發適│字第1781號偵查卷第43頁│
│      │              │    │用子彈使用，認具殺傷力。    │）                    │
├─┬─┼───────┼──┼──────────────┼───────────┤
│4 │(1)│非制式子彈    │1顆 │係非制式子彈，由金屬彈殼組合│同上鑑驗書（見偵字第17│
│  │  │              │    │直徑8㎜±0.5㎜金屬彈頭而成，│81號偵查卷第43頁）    │
│  │  │              │    │經試射，可擊發，認具殺傷力。│                      │
│  ├─┤              ├──┼──────────────┤                      │
│  │(2)│              │1顆 │係非制式子彈，由金屬彈殼組合│                      │
│  │  │              │    │直徑8㎜±0.5㎜金屬彈頭而成，│                      │
│  │  │              │    │經試射，雖可擊發，惟發射動能│                      │
│  │  │              │    │不足，認不具殺傷力。        │                      │
│  ├─┤              ├──┼──────────────┤                      │
│  │(3)│              │5顆 │係非制式子彈，由金屬彈未試射│                      │
│  │  │              │    │殼組合直徑8㎜±0.5㎜金屬彈頭│                      │
│  │  │              │    │而成，惟未經試射，無證據可認│                      │
│  │  │              │    │有殺傷力。                  │                      │
└─┴─┴───────┴──┴──────────────┴───────────┘